【裁判字號】    94,上訴,1230
【裁判日期】    950127
【裁判案由】    擄人勒贖
【裁判全文】
臺灣高等法院臺南分院刑事判決
上  訴  人  臺灣雲林地方法院檢察署檢察官
上  訴  人
即  被  告  己○○
選任辯護人  蘇明道  律師
上  訴  人
即  被  告  庚○○
            甲○○
            戊○○
上列三人共同
選任辯護人  藍庭光  律師
            劉志卿  律師
上  訴  人
即  被  告  壬○○  男26歲（民國68年12月9日生）
上列一  人
選任辯護人  張蓁騏  律師
            張雯峰  律師
            奚淑芳  律師
被      告  乙○○  男28歲（民國66年3月7日生）
上列一  人
指定辯護人  本院公設辯護人丁○○
被      告  丙○○  男35歲（民國59年9月15日生）
上列一  人
選任辯護人  王英傑  律師
上列上訴人因被告犯擄人勒贖案件，不服臺灣雲林地方法院九十
四年重訴字第三號中華民國九十四年十月三十一日第一審判決（
起訴案號：臺灣雲林地方法院檢察署九十二年度偵字第五二三九
號，九十三年度偵字第四五五號、偵緝字第六、二六號；併案審
號：同署九十三年度偵字第三七七五號、偵緝字第一八一號；並
經檢察官於審理期日以言詞追加起訴被告壬○○），提起上訴，
本院判決如下：
    主  文
原判決關於己○○、戊○○、庚○○、甲○○、壬○○部分撤銷
。
己○○、戊○○、庚○○共同意圖勒贖而擄人，己○○處有期徒
刑拾年，褫奪公權拾年；戊○○處有期徒刑捌年陸月，褫奪公權
捌年；庚○○處有期徒刑柒年，褫奪公權柒年。扣案之手銬壹付
及膠帶壹捲均沒收之。
甲○○、壬○○共同意圖勒贖而擄人，累犯，各處有期徒刑柒年
陸月，均褫奪公權柒年。扣案之手銬壹付及膠帶壹捲均沒收之。
其餘上訴駁回。
    事  實
一、甲○○、壬○○前於民國八十六年間曾因懲治盜匪條例案件
    ，經臺灣雲林地方法院以八十六年度少訴字第十三號均判處
    有期徒刑五年確定。壬○○於九十一年三月二十八日，甲○○則於九十一年四月十六日各因假釋保護管束期滿，未經撤
    銷假釋，其未執行之刑，均以已執行論。
二、己○○、乙○○及年籍真實姓名不詳被乙○○稱為「謝東賢
    」之成年男子基於意圖勒贖而擄人之犯意聯絡，於九十二年
    中秋節前二天晚上（按即九十二年九月九日），在乙○○所
    經營位於雲林縣斗六市○○路之「搖滾PUB」（下稱搖滾PUB
    ）內先行謀議擄人勒贖之計劃後，由「謝東賢」前往大陸地
    區不詳地點，與在該地經營兩岸地下通匯但不知情的受僱於
    陳水源之俞金木電話聯繫，而由俞金木提供臺灣地區華僑銀
    行民生分行林明輝（帳號：00000000000000
    號）及張玉嬌（帳號：00000000000000號）
    二帳戶，用作向鄭連傽要求匯入贖款的帳戶。
三、己○○、乙○○及「謝東賢」為上開擄人勒贖之謀議後，己○○即利用與其當兵時同梯次同袍之丙○○所持用的000
    0000000號行動電話，於九十二年十一月十八日二十
    三時四十九分九秒撥入己○○所使用持有之0000000
    000號行動電話之機會，向丙○○託言「有朋友因不方便
    ，要借住幾天」，丙○○即同意出借其位於雲林縣斗六市○○里○○○路十一號之老宅（下稱老宅）。乙○○則於九十
    二年十一月二十五日二十時至二十一時許間，在搖滾PUB邀
    集戊○○、劉冠昇（經臺灣雲林地方法院通緝中）及甲○○
    議定於翌日即九十二年十一月二十六日上午為本案犯行。劉
    冠昇即於九十二年十一月二十六日零時至一時許間，在雲林
    縣斗六市○○街雅芳鱔魚麵麵攤前，向不知情之劉冠良借用
    三陽喜美牌車牌號碼C六－六二二七號銀色之自用小客車（
    下稱銀色小客車）供作押人用之車輛。因己○○已先於上開
    時間向丙○○表示準備借用老宅，乙○○遂於九十二年十一
    月二十六日二時三分二十八秒許，持以其女友吳筱蘋名義所
    申辦之0000000000號電話與丙○○上開行動電話
    號碼聯絡，並向丙○○表示「兄（指己○○）今晚有朋友，
    要去厝住」，而與丙○○確定借用老宅之時間。
四、劉冠昇與甲○○於九十二年十一月二十六日凌晨又前往不詳
    地點玩網路遊戲。劉冠昇與甲○○並邀約綽號「薏仁」之壬○○前往該不詳地點後，由劉冠昇及甲○○告知壬○○上開
    擄人勒贖之計畫，壬○○即基於與劉冠昇、甲○○、乙○○
    、戊○○、庚○○（庚○○部分見事實欄九之論述）共同擄
    人勒贖之犯意聯絡同意參與擄人勒贖之犯行，並約定於九十
    二年十一月二十六日上午在甲○○位於雲林縣斗六市○○里
    鎮○路二二八號之住處會合。之後，劉冠昇與甲○○即返回
    甲○○上開住處休憩，壬○○則獨自離去。壬○○於九十二
    年十一月二十六日六、七時許左右，到甲○○上開住處與甲○○、劉冠昇會合。嗣於九十二年十一月二十六日八時二十
    五分十八秒許左右，戊○○亦駕駛另部車牌號碼不詳之黑色
    休旅車抵達甲○○上開住處，確認劉冠昇及甲○○、壬○○
    是否已完成前往實施擄人行為之準備。戊○○確認後，即逕
    自駕車前往老宅外巷口等候劉冠昇等人擄人事成，駕駛之銀
    色小客車駛進老宅，以便再進行後續向鄭連傽勒贖之事宜。
五、劉冠昇、甲○○及壬○○等三人完成準備後，即由劉冠昇駕
    駛銀色小客車搭載甲○○及壬○○前往雲林縣古坑鄉荷包村
    荷包厝二八之十號即鄭連傽住處外附近某處等候。劉冠昇等
    三人並在半途行經環球技術學院旁產業道路時，由劉冠昇、
    甲○○下車以膠帶黏貼銀色小客車之車牌，以避免遭他人記
    下車牌號碼後報警追緝。嗣劉冠昇等三人發現鄭連傽之子辛○○於同日九時許騎乘車牌號碼KS二－四一二號重型機車出
    門上班，即尾隨於後，旋於九十二年十一月二十六日九時四
    十分許，在雲林縣古坑鄉荷苞村荷包厝一○七號附近道路，
    劉冠昇駕駛銀色小客車超越辛○○所騎乘之機車，並於該機
    車前方停下而迫使辛○○停車後，即分別由甲○○持乙○○
    所有且供共同犯罪所用之手銬一付、壬○○持乙○○所有且
    供共同犯罪所用之開山刀一支下車將辛○○擄進上開車輛。
    劉冠昇旋即駕駛銀色小客車搭載甲○○及壬○○強押辛○○
    離去現場，甲○○並於車內後座持用手銬銬住辛○○，並以
    乙○○所有且供共同犯罪所用之膠帶貼住辛○○的眼睛後，
    再以乙○○所有且供共同犯罪所用之頭套罩之。劉冠昇、甲○○及壬○○等三人將辛○○擄至上開丙○○之老宅房間內
    ，並由劉冠昇、甲○○、壬○○中之一人餵食辛○○三顆安
    眠藥後，將辛○○拘禁在該房間內。壬○○隨即駕駛銀色小
    客車離去老宅。劉冠昇及甲○○則留在老宅客廳內輪流看守
    辛○○。
六、庚○○亦於不詳時、地與乙○○、戊○○、劉冠昇、甲○○
    、壬○○等人基於擄人勒贖之犯意聯絡，於九十二年十一月
    二十六日上午某時許抵達老宅，並與劉冠昇及甲○○一同看
    守辛○○。辛○○於劉冠昇、甲○○、壬○○等人餵食安眠
    藥離去拘禁之房間後，即奮力掙扎而將頭套及眼罩掙脫，在
    辛○○的視力可以看清房間周遭之擺設，並經過一段時間接
    近九十二年十一月二十六日中午時，劉冠昇、甲○○、庚○○等三人恰好進入拘禁辛○○之房間察看，劉冠昇、甲○○
    、庚○○等三人因未料到辛○○並未因安眠藥藥力沈睡，而
    未帶頭罩，遂遭辛○○目睹其等容貌及外型。劉冠昇、甲○○、庚○○等三人其中一人並質問辛○○是否有人進入該房
    間，辛○○回答沒有後，劉冠昇、甲○○、庚○○等三人即
    再次用膠帶將辛○○之眼睛矇上，並另行餵食辛○○六顆安
    眠藥，辛○○之後因安眠藥藥力的關係而睡著。此後至九十
    二年十一月二十八日下午辛○○遭釋放前，則由乙○○、戊○○、劉冠昇、甲○○等人輪流看守辛○○。
七、戊○○於確認劉冠昇、甲○○及壬○○擄獲辛○○後，隨即
    告知乙○○上開情事。乙○○即以設置於雲林縣斗六市○○
    路與莊敬路口萊爾富便利商店前公共電話（內碼00－00
    00000）及雲林縣斗六市受天宮廟前公共電話（內碼0
    0－0000000）與「謝東賢」聯繫，「謝東賢」乃於
    九十二年十一月二十六日十時十分許，在大陸地區某處持用
    0000000000000號電話，向鄭連傽勒贖新臺幣
    （下同）一千五百萬元，嗣雙方自該日至九十二年十一月二
    十八日共三日間進行數次討價還價。至九十二年十一月二十
    八日因「謝東賢」出言威脅將危害辛○○之生命安全，鄭連
    傽與「謝東賢」終達成贖款三百萬元之協議，「謝東賢」且
    要求鄭連傽將三百萬元匯入上開在大陸地區經營兩岸地下匯
    兌但不知本案犯行之俞金木所提供華僑銀行民生分行上開二
    個帳戶，而鄭連傽唯恐辛○○遭遇不測，乃於九十二年十一
    月二十八日十三時許，將共三百萬元贖款分別匯入該等帳戶
    中，然因上開帳戶均經臺灣雲林地方法院檢察署檢察官電請
    華僑銀行民生分行凍結乃未遭該地下匯兌業者在臺灣之職員
    楊千慧與陳金利領取。旋因在大陸地區之「謝東賢」發覺有
    異乃未再與俞金木聯繫，而未順利在大陸地區獲得贖款。乙○○知悉上情後因認無法取得贖款，乃於九十二年十一月二
    十八日十四時許，在雲林縣斗六市○○路某處由汪達南開設
    之造型髮廊店內，向不知情的黃信槁借用車牌號碼C五-○五
    七九號自用小客車，旋由戊○○駕駛該車搭載乙○○於該日
    某時返回藏置辛○○的地點，並將辛○○再押上該車後，在
    九十二年十一月二十八日十八時二十九分許，將該車駛至雲
    林縣斗六市榴中里石榴火車站後方某木瓜園旁產業道路後，
    將辛○○釋放於該路路旁。嗣經臺灣雲林地方法院檢察署檢
    察官指揮雲林縣警察局斗南分局、內政部警政署刑事警察局
    中部犯罪打擊中心偵六隊一組及電信警察隊循線查獲，而悉
    上情，扣得贖款三百萬元（業經鄭連傽領回）。並經警循線
    於雲林縣斗六市林頭里林頭十六號己○○住處，扣得乙○○
    所有且供共同犯罪所用或預備之用之手銬一付、膠帶一捲等
    物（俞金木、陳水源、陳金利、楊千慧另由檢察官為不起訴
    處分，而其等涉犯違反銀行法部分，則移轉管轄）
八、案經雲林縣警察局斗南分局報請臺灣雲林地方法院檢察署檢
    察官偵查後起訴，並經檢察官於審理期日以言詞追加起訴被
    告壬○○。
    理  由
甲、有罪部分
壹、被告己○○部分
一、共同被告丙○○警詢筆錄的證據能力：共同被告丙○○於九
    十二年十二月九日警詢時之陳述，固為被告己○○以外之人
    於審判外之陳述。惟查：
（一）共同被告丙○○於九十二年十二月九日警詢時陳述：「（
      問：該涉為肉票藏匿處所，平時是否為你個人所居住並使
      用？）答：不是的，該處所係我於二年前左右，無償借用
      予我一位朋友『林建勳』，但他於九十二年九月下旬，因
      他弟弟發生車禍受重傷，現於嘉義縣大林鎮慈濟醫院診療
      ，他前往看護，未居住該處所業已有三個月。後來大約於
      案發前一個禮拜《大約九十二年十一月十八、十九日左右
      》，由我朋友己○○向我表明說：『他有朋友因不方便，
      要借住幾天』，當時我向己○○說：『原先住在該處所之
      阿勳的弟弟發生車禍，他去看護，目前沒有人住在那裡，
      你的朋友要去住，可以啊』，我同意之後，相互即未再見
      面，直到九十二年十一月二十六日凌晨二時許，己○○之
      手下小弟『阿哲』男子，以0000000000號行動
      電話，撥打我平日所持用之0000000000號行動
      電話，『阿哲』操台語說：『兄（意味指係己○○）今晚
      有朋友，要去厝住』之後即將電話掛掉。」（見斗警刑字
      第○九二○○一三三八七號卷第十三頁正反面）。
（二）然證人丙○○於原審審理時針對被告己○○借用老宅之時
      間則改口結證稱，己○○有向伊借過老宅，時間應該是
      本件案發前六個月左右即九十二年六月。案發壹個禮拜通
      聯紀錄，當天是我打給己○○的，那天是我打電話給己○○，並不是他說要跟我借房子，當時他只是說嘉東腳的房
      子有無人在住，並沒有說要跟我借房子要給人家住（見原
      審重訴字卷第四宗第一九三頁反面、第一九六頁反面）。
      證人丙○○上開於原審審理時之陳述與其警詢時之陳述顯
      不一致。
（三）丙○○於警詢時之陳述與原審審理時之陳述有不一致之情
      形。而丙○○於警詢時之陳述因為初到案，受到污染較少
      ，應該具有特別可信的狀況，而且本案係擄人勒贖的重大
      案件，需要更多證據比對，本院認丙○○九十二年十二月
      九日的警詢筆錄，因此具有判斷被告己○○是否涉案的必
      要，依刑事訴訟法第一百五十九條之二裁定將丙○○九十
      二年十二月九日的警詢筆錄作為證明己○○在案發前壹個
      禮拜向丙○○借老宅的證據（見原審重訴字卷第四宗第二
      ○五頁）。
（四）至於被告己○○之辯護人復以丙○○上開警詢時之陳述並
      未全程錄音，而主張應排除上開陳述之證據能力。經查:
    1.丙○○上開警詢時之陳述經原審依辯護人之聲請勘驗警詢
      錄音帶結果為：「A面勘驗結果除上面所記載警員最開始
      就丙○○姓名部分錄音清晰可以辨別內容外，其餘部分雖
      然可以聽到警員與丙○○對話，但內容則無法辨別。B 面
      勘驗結果，有聽到一點警員與丙○○有在對話，但內容則
      無法辨別」（見原審重訴字卷第五宗第八十頁反面、第八
      二頁）。然而，在被告己○○的程序，丙○○為被告以外
      之人，丙○○的警詢筆錄為被告己○○以外之人的警詢筆
      錄，非被告己○○本人之警詢筆錄，本無刑事訴訟法第一
      百條之二準用同法第一百條之一第一項詢問犯罪嫌疑人規
      定之適用。
    2.況依刑事訴訟法第一百條之二準用同法第一百條之一第一
      項之規定，司法警察（官）詢問犯罪嫌疑人，除有急迫情
      況且經記明筆錄者外，應全程連續錄音；必要時，並應全
      程連續錄影。考其立法目的，在於建立詢問筆錄之公信力
      ，並擔保詢問程序之合法正當；亦即在於擔保犯罪嫌疑人
      對於詢問之陳述係出於自由意思及筆錄所載內容與其陳述
      相符。故司法警察（官）詢問犯罪嫌疑人如違背上開規定
      ，其所取得之供述筆錄，究竟有無證據能力，應審酌司法
      警察（官）違背該法定程序之主觀意圖、客觀情節、侵害
      犯罪嫌疑人權益之輕重、對犯罪嫌疑人在訴訟上防禦不利
      益之程度，以及該犯罪所生之危害，暨禁止使用該證據對
      於抑制違法蒐證之效果，及司法警察（官）如依法定程序
      有無發現該證據之必然性等情形，本於人權保障與社會安
      全之均衡維護精神，依比例原則，具體認定之。但如犯罪
      嫌疑人之陳述係屬自白，同法第一百五十六條第一項已特
      別規定「被告之自白，非出於強暴、脅迫、利誘、詐欺、
      違法羈押或其他不正之方法，且與事實相符者，得為證據
      」，則被告在警詢之自白如係出於自由意思而非不正之方
      法，且其自白之陳述與事實相符，縱令司法警察（官）對
      其詢問時未經全程連續錄音或錄影，致詢問程序不無瑕疵
      ，仍難謂其於警詢自白之筆錄無證據能力，非謂查無警詢
      時全程連續錄音或錄影之資料，警詢所取得之供述筆錄，
      一概無證據能力，最高法院九十三年度台上字第三三八七
      號判決可資參照。
    3.查丙○○九十二年十二月九日的警詢筆錄之錄音帶，經雲
      林縣警察局斗南分局測試後，因偵訊時錄音機電源不足，
      致造成音質不佳，無法還原，有雲林縣警察局斗南分局九
      十四年三月二十八日函在卷可憑（見原審重訴字卷第五宗
      第五五頁），堪證丙○○上開警詢時之陳述，並非未全程
      錄音，而僅係因偵訊時錄音機電源不足，致造成音質不佳
      ，無法還原所致。是丙○○上開警詢筆錄欠缺清晰之錄音
      帶內容佐證，並非因司法警察（官）主觀上之惡意造成。
      而丙○○上開警詢筆錄之內容，嗣經檢察官於九十二年十
      二月十日訊問丙○○時，訊以：「九十二年十二月九日下
      午二時於雲林縣警察局斗南分局三組所供述是否實在？（
      檢察官逐字逐句告以警詢筆錄內容）丙○○回答：都是實
      在。並經丙○○具結證述確認上開陳述屬實（見偵字第五
      二三九號卷第十二頁）。即丙○○上開九十二年十二月九
      日警詢筆錄，亦經檢察官當庭逐字逐句與證人丙○○確認
      內容無誤。故丙○○上開於九十二年十二月九日警詢時所
      為之陳述，固因錄音機電源不足，導致除訊問被告人別資
      料部分外之內容無法透過錄音帶內容確認，而不無瑕疵存
      在，然丙○○上開警詢內容業經檢察官當庭逐字逐句與丙○○確認無誤，堪信丙○○上開警詢內容確為其所陳述無
      誤，並審酌上開瑕疵侵害丙○○之權益極輕，對丙○○在
      訴訟上防禦不利益之程度亦非嚴重，以及本案擄人勒贖犯
      罪對社會治安、被害人辛○○身心所生之危害甚鉅，暨丙○○上開警詢筆錄欠缺錄音內容佐證係因錄音機電源不足
      所生，禁止使用該證據無法對於抑制違法蒐證有明顯之效
      果，揆諸上開最高法院之判決要旨，丙○○於九十二年十
      二月九日之警詢筆錄自不因警詢錄音帶部分內容無法清晰
      重現，而影響其證據能力，辯護人上開為被告己○○所為
      之辯解尚無可採。丙○○之警詢錄音帶業經原審勘驗調查
      在案，被告己○○再度聲請勘驗丙○○之警詢錄音帶，核
      與必要。
二、訊據上訴人即被告己○○矢口否認有參與上開擄人勒贖之犯
    行，辯稱：被告丙○○及庚○○雖為不利於伊之陳述，然被
    告丙○○及庚○○竟又否認其等有參與本案犯行，被告丙○○及庚○○於警詢及檢察官訊問時之陳述顯不可信。辯護人
    則為被告己○○辯護稱被告丙○○之警詢筆錄是其揣測之詞
    ，並無證據能力，又被告己○○果係本案策劃主謀之人，則
    被告己○○當會與其他共同被告間有密切通聯，但觀之被告
    己○○之通聯紀錄則無此等情形，亦與常理不符云云。
三、經查：
（一）被告乙○○於警詢時供承，於九十二年中秋節時前二天晚
      上（即九十二年九月九日），在其所經營位於雲林縣斗六
      市○○路的搖滾PUB裡面，與同案共犯「謝東賢」謀議要
      以擄人勒贖之方式獲取不法利益等情（見斗警刑字第○九
      三○○二○○六五號卷第四頁反面）。而共同被告乙○○
      自始坦承犯行，對於本案犯罪謀議之時間、地點當無隱瞞
      之必要，是以乙○○上開關於謀議本案之時間及地點的陳
      述應屬可信。
（二）證人林建勳於九十二年十二月九日警詢時陳稱：「（問斗
      六市○○里○○○路十一號，現在是何人在居住，你知道
      嗎？）我在三個月前，曾經在那裡居住一年多。」（見斗
      警刑字第○九二○○一三三八七號卷第九頁正反面），核
      與丙○○九十二年十二月九日警詢時之陳述相符（見斗警
      刑字第○九二○○一三三八七號卷第十三頁）。又丙○○
      所持0000000000號行動電話之通聯紀錄顯示，
      丙○○於九十二年十一月十八日二十三時四十九分九秒時
      曾撥打電話予被告己○○，通話秒數為四一秒（見附表二
      編號三之通聯紀錄），亦與丙○○上開於警詢時之陳述相
      符。證人乙○○亦證稱，曾於九十二年十一月二十六日凌
      晨打電話向丙○○借用老宅（見原審重訴字卷第五宗第十
      頁），也與乙○○及丙○○持用之行動電話通聯紀錄相符
      （見附表二編號十四、附表三編號二五之通聯紀錄，應係
      二時三分）。
（三）而證人丙○○於原審審理時就其九十二年十一月二十六日
      上午之行程證稱，早上九點我約一個仲介公司朋友林木象
      跟他十一點多分手，後來我去了郵局旁邊那邊吃中餐吃麵
      後，後來回去女朋友東和住所，後來又回去睡覺。約在斗
      六市鎮南國小附近約二、三百公尺。從九點到十一點都跟
      林木象在一起。林木象早上九點多打電話給我，他的手機
      0000000000號，於九點十幾分即與林木象見面
      （見原審重訴字卷第四宗第一九九頁正反面、第二○三頁
      反面）。然查，丙○○於九十二年十一月二十六日自九時
      四十五分五十五秒至十時十四分四十六秒止通聯紀錄之基
      地台顯示，丙○○當時應在雲林縣古坑鄉○○村○○路一
      一五號附近與林木象通話（見附表二編號十五至二一之通
      聯紀錄）。經原審提示證人丙○○上開行動電話之通聯紀
      錄後，證人丙○○始改稱至當日上午十點多仍在東和其女
      友住處睡覺（見原審重訴字卷第四宗第二○四頁）。從而
      ，證人丙○○九十四年二月二十三日於原審審理時之上開
      證述，核與客觀之通聯紀錄不符，顯有不可信之情形存在
      。應以丙○○警詢時之陳述較為可採。
（四）而被告己○○曾於九十二年十一月十八日向丙○○借用老
      宅，業據丙○○於警詢時陳稱：「大約於案發前一個禮拜
      《大約九十二年十一月十八、十九日左右》，由我朋友己○○向我表明說：『他有朋友因不方便，要借住幾天』，
      當時我向己○○說：『原先住在該處所之阿勳的弟弟發生
      車禍，他去看護，目前沒有人住在那裡，你的朋友要去住
      ，可以啊』，我同意之後，相互即未再見面，直到九十二
      年十一月二十六日凌晨二時許，己○○之手下小弟『阿哲
      』男子，以0000000000號行動電話，撥打我平
      日所持用之0000000000號行動電話，『阿哲』
      操台語說：『兄（意謂指係己○○）今晚有朋友，要去厝
      住』之後即將電話掛掉。」（見斗警刑字第○九二○○一
      三三八七號卷第十三頁正反面）丙○○上開陳述，核與證
      人乙○○證述，曾向丙○○借用老宅，及被告己○○持用
      之0000000000號行動電話、丙○○持用之00
      00000000號行動電話及乙○○持用之00000
      00000號行動電話之通聯紀錄相符（見附表一編號一
      、附表二編號三、附表三編號二五之通聯紀錄），足認被
      告己○○曾於九十二年十一月十八日向丙○○借用老宅，
      應屬實在。
（五）共犯乙○○於九十二年十一月二十八日釋放被害人辛○○
      後，將犯案用以矇住被害人之頭罩丟棄於老宅附近，而將
      扣案之膠帶及手銬攜至被告己○○位於雲林縣斗六市林頭
      里林頭十六號住處藏放，業據證人乙○○於原審審理時證
      述明確（見原審重訴字卷第五宗第十六頁），核與被告己○○之父詹信夫警詢時之陳述相符（見斗警刑字第○九三
      ○○二○○六五號卷第十五頁反面）相符，並有雲林縣警
      察局斗南分局搜索扣押筆錄（見斗警刑字第○九三○○二
      ○○六五號卷第二一、二二頁）及扣案之手銬一付、膠帶
      一捲可證，足以信實。而放置扣案之手銬、膠帶之地點即
      雲林縣斗六市林頭里林頭十六號，為被告己○○之老家，
      亦是被告己○○經常進出與朋友泡茶之處，另依卷附照片
      （見偵緝字第六號卷第九八頁上方照片），照片中之白色
      脫鞋亦為被告己○○所有，均為被告己○○所坦承（見原
      審重訴字卷第七宗第二三九頁），應信屬實。
（六）被告己○○於九十二年十一月十八日向丙○○以「有朋友
      因不方便，要借住幾天」為由借用老宅（附表一編號一之
      通聯紀錄），復於九十二年十一月二十六日二時許由被告
      乙○○向丙○○確認被告己○○朋友要借用老宅之時間（
      即附表三編號二五之通聯紀錄），而九十二年十一月二十
      六日被告乙○○使用老宅之目的即為供本案藏放被害人之
      用，足認被告己○○於九十二年十一月十八日向丙○○借
      用老宅之目的，即在供本案擄人勒贖犯行藏匿被害人之用
      。而因被告乙○○與丙○○並不如被告己○○與丙○○係
      自當兵時為同梯次之同袍般相熟，欲借用老宅必須由被告
      己○○出面，嗣被告己○○向丙○○借用老宅獲得允諾後
      ，再由乙○○出面與丙○○相互聯繫。顯然，被告己○○
      與乙○○就借用老宅供藏匿被害人之犯行，有犯意聯絡及
      行為分擔。而被告己○○既參與本案擄人勒贖犯行，對於
      擄人後如何取贖、分款，自然知悉，因此被告己○○與負
      責勒贖的「謝東賢」間應該自有犯意聯絡。
（七）被告乙○○於九十二年十一月二十八日釋放被害人辛○○
      後，將犯案用之手銬及膠帶攜至被告己○○上開林頭住處
      藏放，亦足徵被告己○○確有參與本案犯行。蓋被告己○○上開林頭住處係己○○經常出入之處所，此由卷附照片
      （見偵緝字第六號卷第九八頁上方照片）白色脫鞋為被告
      己○○所有可見。又被告己○○與乙○○之間係以「大哥
      」、「小弟」互稱，此據共同被告戊○○陳述甚明，並經
      戊○○以證人身分於原審審理時證述明確（見原審重訴字
      卷第二宗第二一八頁、第五宗第三八頁）。被告己○○亦
      自承，與被告乙○○是好朋友關係（見原審重訴字卷第二
      宗第一五○頁）。被告乙○○並曾長期居住於被告己○○
      上開林頭住處，亦為被告乙○○及己○○所坦承（見原審
      重訴字卷第七宗第二三三頁反面、第二宗第一六四頁），
      則被告己○○與乙○○間關係甚篤，被告乙○○當不致故
      意誣陷被告己○○擄人勒贖重罪之嫌疑。然被告乙○○竟
      將扣案之膠帶及手銬藏於被告己○○上開林頭住處，顯見
      己○○對本件擄人勒贖案情，係屬知情且有參與行為，要
      可認定。被告己○○於本院再聲請傳喚證人丙○○、乙○○訊問撥打行動電話情形，及所稱「兄今晚有朋友，要去
      厝住」之兄何所指等情，業據二人供明在卷，且該證人已
      由原審予以合法訊問，且於訊問時予當事人詰問之機會，
      其陳述明確別無訊問之必要，不得聲請再行傳喚。
四、對被告己○○辯解，本院認為不能採信，理由如下：
（一）被告己○○就有無向丙○○借用老宅一事，先是否認有借
      用情事（見原審重訴字卷第二宗第一六○、一六一頁），
      嗣又翻供改稱：曾於九十二年八、九月時曾向丙○○借用
      老宅（見原審重訴字卷第四宗第一七八頁），再改稱係於
      九十二年七、八月時跟丙○○借用老宅欲供開設賭場之用
      （見原審重訴字卷第七宗第二三八頁反面）。然查，丙○○上開老宅於九十二年九月下旬左右仍借予林建勳使用，
      據林建勳、丙○○供明在卷（見斗警刑字第○九二○○一
      三三八七號卷第九頁反面、第十三頁），並互核相符，堪
      認屬實。而林建勳既於九十二年九月下旬才搬離老宅，被
      告己○○供稱在九十二年七、八月或八、九月向丙○○借
      用老宅云云，是否可信，令人存疑。至證人丙○○嗣於原
      審審理時更異前詞證稱，被告己○○係於九十二年六月左
      右向其借用老宅云云（見原審重訴字卷第四宗第一九三頁
      反面），顯與林建勳及其先前警詢時之陳述不符，當係迴
      護被告己○○之詞，而不足採。被告己○○就有無向丙○○借用老宅及何時借用之陳述，均前後不一致，並與林建
      勳於九十二年九月下旬前尚使用老宅之事實不符，足認被
      告己○○上開辯解，係畏罪卸責之詞，亦不可採。
（二）又針對被告乙○○將扣案之手銬、膠帶置於被告己○○上
      開林頭住處乙事，被告己○○所辯稱：如被告己○○確實
      涉犯本案，當會事先交代被告乙○○清除手銬、膠帶等工
      具，或於案發後立即指示被告乙○○清除，當不致於案發
      後相隔數月即九十三年一月七日仍為警查扣等語（見原審
      重訴字卷第八宗第三三頁）。然查，被告己○○、乙○○
      、戊○○等人於案發即開始逃匿，此由被告戊○○自承係
      於九十二年十二月八日開始逃亡可證（見原審重訴字卷第
      五宗第三七頁反面），被告己○○等顯非於九十三年一月
      七日始逃亡，自無被告所稱之相隔數月之情形。至於被告
      乙○○未將手銬、膠帶丟棄之原因，係因該膠帶沒有用過
      ，而手銬想要留著，亦經證人乙○○證述甚明（見原審重
      訴字卷第五宗第十六頁反面）。況己○○於案發前後如能
      從容縝密思考後指示乙○○應清除本案扣案之膠帶及手銬
      等證物，己○○何需與乙○○一同逃亡徒增犯案嫌疑？因
      而被告己○○此部分所為之辯解，亦無可採。
    3.被告己○○另辯稱，其如係本案擄人犯行之主謀當與其他
      被告間有密切通聯云云。經查，被告己○○與乙○○之間
      係「大哥」、「小弟」之關係，此據共犯戊○○陳述甚明
      ，並經戊○○以證人身分於原審審理時結證明確（見原審
      重訴字卷第二宗第二一八頁、第五宗第三八頁）。而依照
      經驗法則，對於從事犯罪的共犯結構中居於指揮、謀畫為
      首之人，基於安全的考量，如果參與之共犯較多人知悉全
      部共犯為何，因對於全部的共犯掌握較為不易，一旦東窗
      事發，共犯之一將為首之人供出之可能性，較之僅共犯結
      構中一人或較為親信之人知悉為大。又共犯結構中為首之
      人本無須針對犯案之諸多細節均親自參與，僅需透過共犯
      中之一人傳達，再由其餘共犯實際執行，此亦與常情並不
      違背，蓋如大哥每件事情都要親自為之，何須小弟，是己○○與乙○○係「大哥」、「小弟」之關係，已如上述。
      被告己○○亦自承與被告乙○○是好朋友關係（見原審重
      訴字卷第二宗第一五○頁）。再從乙○○曾長期居住於己○○上開林頭住處以觀，己○○與乙○○間關係密切灼然
      可見。況且，雲林縣斗六市林頭里林頭十六號本為己○○
      之住處。乙○○亦曾居住該處，並有該處鑰匙而得隨時自
      由進出，業經己○○及乙○○陳述在卷（見原審重訴字卷
      第二宗第一六四頁、第七宗第二三三頁反面），互核相符
      。是被告己○○與乙○○根本無庸透過行動電話，彼此間
      即可密切聯絡，而不留下任何紀錄。至於被告戊○○、庚○○，被告己○○自承僅在洗車時或搖滾PUB見過，被告
      己○○甚且不知道戊○○是誰，僅知道綽號「阿益」之人
      ，經提示戊○○之照片後始稱即為戊○○（見原審重訴字
      卷第二宗第一五一、一五六頁），足認己○○與戊○○、
      庚○○之關係較之與乙○○之關係，顯無從相提並論。而
      被告甲○○、劉冠昇二人，被告己○○表示不認識（見原
      審重訴字卷第二宗第一五一頁、第四宗第一七八頁反面）
      。因此，對於被告己○○而言，參與本案犯行之共犯中，
      僅被告乙○○與其關係非淺，其餘共犯戊○○、庚○○僅
      係認識，至於共犯劉冠昇、甲○○根本不認識。而共犯壬○○則是由劉冠昇、甲○○邀約參與本案犯行，亦難認被
      告己○○與壬○○有何密切關係存在。從而，被告己○○
      參與本案犯行，以其係被告乙○○大哥的身分，且與共犯
      戊○○、庚○○、劉冠昇、甲○○、壬○○等人均不甚相
      熟或不認識之情形下，被告己○○為確保其本身縱本案犯
      行案發亦不致因共犯之供述而曝光，因而僅與乙○○、「
      謝東賢」共同謀議、策劃後，再透過被告乙○○找尋共犯
      戊○○、劉冠昇、甲○○、庚○○及壬○○等人實際執行
      本案擄人勒贖之犯行也堪以認定。是以，被告己○○持用
      之0000000000號行動電話之通聯紀錄雖與其他
      共犯未有密切聯絡一事（見附表一），不足採為有利被告
      己○○之認定，應予敘明。
貳、被告乙○○、戊○○、甲○○部分
一、訊據被告乙○○、戊○○、甲○○均坦白承認參與本案擄人
    勒贖之犯行（見原審重訴字卷第二宗第五○頁、原審重訴字
    卷第五宗第一一三頁、原審重訴字卷第六宗第四十、四一頁
    及本院卷），核與證人即共犯甲○○、戊○○、壬○○、丙○○所證述、被害人辛○○、被害人之父鄭連傽、借車給劉
    冠昇之劉冠良、目擊現場經過之高英傑、丙○○之父莊銘錄
    、借車給乙○○之黃信槁、曾居住在老宅之林建勳、己○○
    之父詹信夫、警員張奮翔（見原審重訴字卷第六宗第二二三
    至二二六頁）、許芬正（見原審重訴字卷第六宗第二二七、
    二二八頁）之陳述大致相符。
二、被告乙○○與共犯己○○、「謝東賢」三人間，對於本案犯
    行係由己○○向丙○○借用老宅、由「謝東賢」負責向鄭連
    傽勒贖，及由乙○○擔任實際擄人工作等既謀議在先，乙○○與己○○、「謝東賢」間當有犯意聯絡。而乙○○在搖滾
    PUB裡，並再邀集共犯戊○○、劉冠昇、甲○○參與本案犯
    行（詳見下述被告戊○○、甲○○之部分），則乙○○與戊○○、劉冠昇、甲○○間亦有犯意聯絡。至乙○○與被告壬○○、庚○○間，因壬○○及庚○○均參與本案擄人勒贖犯
    行之實施（詳見下述被告壬○○及庚○○部分），對於負責
    擄人的壬○○以及負責看守被害人的庚○○而言，瞭解實際
    執行本案犯行的共犯所分擔的行為，以便彼此接應有其必要
    ，故其等間既然對於其餘共犯分擔的角色有一定的認識，彼
    此間有犯意聯絡即屬當然。
三、對於被告乙○○辯解，本院判斷：
（一）被告乙○○的自白，就被告己○○、庚○○部分，與本院
      上開認定之犯罪事實不符之部分，被告乙○○所述顯屬迴
      護被告己○○及庚○○之詞而不足採，此部分之理由詳見
      上開被告己○○論罪部分，及下述被告庚○○論罪之部分
      。
（二）被告乙○○於原審九十四年九月十三日審理時供稱，伊於
      九十二年十一月二十六日曾與共犯戊○○一同前往甲○○
      住處，並與戊○○前往老宅巷口等待，至於附表三編號二
      六、二七號通聯紀錄並非伊與戊○○通話，應係伊女友吳
      筱蘋打電話給戊○○要找伊云云（見原審重訴字卷第七宗
      第二三一頁反面至二三三頁）。惟查，證人吳筱蘋於原審
      審理時證稱：我不認識丙○○，也沒有打電話給丙○○過
      ；亦不認識高于純；曾經因為跟乙○○吵架而用我的手機
      號碼打過二通電話給戊○○，打給戊○○時我人在臺中；
      吵架後差不多一個禮拜回去找乙○○，在這一個禮拜中間
      都沒有跟乙○○碰面；那時候，我人在臺中等語（見原審
      重訴字卷第五宗第一九五頁反面、第一九七、一九八頁）
      。而被告乙○○持用之上開行動電話自九十二年十一月二
     十五日零時三十一分十七秒起至九十二年十一月二十九日
     十九時二十五分二十三秒止之通聯紀錄所顯示通話時使用
     之基地台，除於九十二年十一月二十六日二十三時五十八
     分五十一秒起至遲到九十二年十一月二十七日十六時三十
     八分五十八秒止，僅約十七小時不到之時間係於臺中市通
     話外，其餘均無在臺中市通話之紀錄（見偵字第五二三九
     號卷第五至八頁），顯見證人吳筱蘋所述與客觀通聯紀錄
     並不相符合，吳筱蘋記憶與乙○○爭吵並將000000
     0000號行動電話攜離乙○○之期間當非九十二年十一
     月二十六日至二十八日本案發生期間。而附表三編號二五
     之通聯紀錄，即為乙○○自承打電話給丙○○借用老宅之
     時間（見斗警刑字第○九三○○二○○六五號卷第五頁）
     ；附表三編號二八、二九之通聯紀錄亦為丙○○撥打電話
     給乙○○之時間，此二通相隔僅二分鐘不到之通話時間分
     別為十六秒、十二秒，而吳筱蘋既從未與丙○○通話過，
     則此二通通話對象顯係乙○○。蓋如附表三編號二八之通
     聯紀錄是丙○○撥打給吳筱蘋，並且也通話了十六秒，丙○○自然知道當時乙○○並沒有持用該手機，自然也不會
     在相隔不到二分鐘以內，再次撥打同一個號碼給一個預料
     中找不到之人，是以編號二八、二九之通聯紀錄應是乙○○與丙○○的通聯紀錄。而由附表三編號一至編號四八之
     通聯紀錄以觀，乙○○持用之上開手機多次與己○○、丙○○、戊○○、庚○○持用之上開手機號碼通聯，參以吳
     筱蘋並未與己○○、丙○○通過電話之證述（見原審重訴
     字卷第五宗第第一九九頁正反面），足以認定在九十二年
     十一月十八日至九十二年十一月三十日期間，以吳筱蘋名
     義申請之上開手機號碼均係由乙○○使用。因此，被告乙○○辯稱附表三編號二六、二七之通話並非其與戊○○之
     通聯，顯不可信。從而，附表三編號二六通聯紀錄之通話
     者之一既係乙○○，則乙○○當時應是在斗六市○○路二
     十一之三號四樓頂基地台之附近，亦即在老宅或乙○○住
     處附近（乙○○供稱其光明路住處附近應該也是使用同一
     基地台，見原審重訴字卷第七宗第二三三頁）。至於戊○○應在雲林縣斗六市鎮○路一七六號樓頂基地台附近，即
     甲○○住處附近（即雲林縣斗六市○○里鎮○路二二八號
     ）。換言之，被告乙○○在附表三編號二六該通通聯紀錄
     通話時，絕非與戊○○一同在甲○○上開住處附近。是被
     告乙○○、證人戊○○、甲○○陳稱被告乙○○於擄人勒
     贖前曾與被告戊○○一同駕駛一輛黑色休旅車到甲○○住
     處之說法並不實在。被告乙○○應未與被告戊○○於九十
     二年十一月二十六日上午擄人勒贖前，一同前往被告甲○○住處。又參酌附表三編號二七通聯紀錄之基地台為搖滾
     PUB附近，附表四編號八四通聯紀錄之基地台則在老宅附近
     ，通聯之雙方則為乙○○及戊○○，則在九十二年十一月
     二十六日八時四十一分十九秒，乙○○及戊○○仍分隔兩
     地使用行動電話通聯中，足認乙○○實未與戊○○一同前
     往甲○○住處，之後並一同前往老宅附近巷口等待劉冠昇
     等人。
四、對於被告戊○○辯解，本院判斷：
（一）被告戊○○的自白，就被告己○○、庚○○部分，與本院
      上開認定之犯罪事實不符之部分，被告戊○○所述顯屬迴
      護被告己○○及庚○○之詞而不足採，此部分之理由詳見
      上開被告己○○論罪之部分及下述被告庚○○論罪之部分
      。
（二）至於被告戊○○供稱，被告乙○○於九十二年十一月二十
      六日上午曾與其一同到甲○○上開住處前與甲○○等人見
      面一節，核與乙○○持用之上開手機號碼如附表三編號二
      六之通聯紀錄顯示之基地台位置不符，並不可採，詳如上
      述。
五、對於被告甲○○辯解，本院判斷：
（一）被告甲○○的自白，就被告庚○○及壬○○部分，與本院
      上開認定之犯罪事實不符之部分，被告甲○○所述顯屬迴
      護被告庚○○及壬○○之詞而不足採，此部分之理由詳見
      下述被告庚○○及壬○○論罪之部分。
（二）至於被告甲○○供稱，被告乙○○於九十二年十一月二十
      六日上午曾與戊○○一同到其上開住處前與其及劉冠昇等
      人見面一節，核與乙○○持用之上開手機號碼如附表三編
      號二六之通聯紀錄顯示之基地台位置不符，並不可採，詳
      如本院上開就被告乙○○犯罪部分之論述。
參、被告壬○○部分：訊據上訴人即被告壬○○矢口否認有參與
    上開擄人勒贖之犯行，辯稱：共犯甲○○向伊說因被害人欠
    甲○○等人金錢拒不歸還，要教訓對方，所以伊即與甲○○
    及劉冠昇前往押走被害人，伊未曾進入拘禁辛○○之房間，
    未曾餵食辛○○安眠藥並不知道本案係擄人勒贖云云。惟查
    ：
（一）被告壬○○坦白承認確有於九十二年十一月二十六日上午
      與共犯劉冠昇、甲○○一同前往被害人辛○○住處附近，
      由其持開山刀、甲○○持手銬強押被害人辛○○上車後，
      將被害人押往丙○○老宅之犯行（見原審重訴字卷第七宗
      第二三五頁至二三七頁反面），核與證人戊○○、甲○○
      之證述大致相符。
（二）證人即被告甲○○於原審審理時證稱，被告壬○○即是本
      案擄人當日一同前往被害人辛○○住處附近持開山刀一同
      強押被害人至老宅之人；前往強押被害人前曾於半路停車
      ，伊有下車黏貼車牌號碼；將被害人強押至銀色小客車上
      後，其等並將被害人眼睛用膠帶矇住，於車上伊並將自己
      及被害人的頭一同低下，因為擄人當時伊與劉冠昇、壬○○均有帶頭罩，一看就看出做壞事（見原審重訴字卷第第
      一宗第五七頁、第六宗第一○三頁反面、第一○五頁反面
      ）。被告甲○○又於原審審理時坦承，伊一開始即約略知
      悉乙○○等人係要擄人勒贖，伊於審理之初辯稱係擄人後
      才知悉並不實在等語（見原審重訴字卷第七宗第二四一頁
      反面）。被告壬○○亦自承，伊與共犯劉冠昇、甲○○在
      前往押走被害人前，曾於半路上由劉冠昇以膠帶黏貼銀色
      小客車之車牌；在強押被害人時，三人均有帶頭罩；被害
      人的眼睛亦被矇住，無法看到伊；將被害人強押至老宅後
      ，伊即將銀色小客車開往洗車場（見原審重訴字卷第六宗
      第八八頁反面、第八九頁、第九一頁反面、第九六頁、第
      九七頁反面）。依照經驗法則，一般債權人向債務人索討
      債務時，如確信有債權債務關係存在，欠債還錢是理所當
      然之事，並無特別遮掩本來面目之必要。然依壬○○辯解
      ，劉冠昇跟甲○○是向伊說因被害人辛○○欠債未還，所
      以要一同前往教訓被害人，但前往討債之債權人劉冠昇及
      甲○○卻於前往被害人住處之半路上將車牌以膠帶黏貼，
      看到被害人時，討債之三個人隨即戴上頭罩，控制被害人
      行動自由後復以膠帶矇住被害人雙眼，使被害人無法辨識
      綁人之人為何人，並於強押被害人至老宅後，即將犯案之
      銀色小客車開往洗車場清洗等情，顯與一般正常討債行為
      相違背，以被告壬○○為心智正常之成年人竟全然懵懂不
      察，實難置信。而被告甲○○於原審審理時終已承認擄人
      前即已知悉係要擄人勒贖，則甲○○在邀約壬○○參與本
      案時，以甲○○於犯後不願供出壬○○參與，後因戊○○
      供出壬○○涉案後，仍多所迴護壬○○以觀，甲○○與壬○○間當有一定之交情，於犯案前即應有告知壬○○本案
      係要擄人之實情。因此，被告壬○○上開辯解，無非是避
      重就輕之詞，無法採信。被告壬○○當係基於擄人勒贖之
      犯意聯絡，而與劉冠昇及甲○○等人一同實施擄人勒贖之
      行為應可認定。至於被告壬○○與共犯間之犯意聯絡，詳
      如上開被告乙○○部分之論述。
（三）被告壬○○於本院聲請自願接受測謊鑑定云云。惟本案發
      生迄今二年餘，其又經羈押、警詢及偵審訊問，業已受到
      干擾，無法以測謊結果呈現真實情況，不足以之作為是否
      無罪之唯一依據，核無鑑定之必要。
肆、被告庚○○部分
一、證據能力部分：
（一）被告庚○○之測謊結果通知書有證據能力：
    1.按測謊鑑定，係依一般人若下意識刻意隱瞞事實真相時，
      會產生微妙之心理變化，例如：憂慮、緊張、恐懼、不安
      等現象，而因身體內部之心理變化，身體外部之生理狀況
      亦隨之變化，例如：呼吸急促、血液循環加速、心跳加快
      、聲音降低、大量流汗等異常現象，惟表現在外之生理變
      化，往往不易由肉眼觀察，乃由測謊員對受測者提問與待
      證事實相關之問題，藉由科學儀器（測謊機）紀錄受測者
      對各個質問所產生細微之生理變化，加以分析受測者是否
      下意識刻意隱瞞事實真相，並判定其供述是否真實；測謊
      機本身並不能直接對受測者之供述產生正確與否之訊號，
      而係測謊員依其專業之學識及經驗，就測謊紀錄，予以客
      觀之分析解讀，至於測謊鑑定究竟有無證據能力，刑事訴
      訟法並無明文規定，惟實務上，送鑑單位依刑事訴訟法第
      二百零八條第一項規定，囑託法務部調查局或內政部警政
      署刑事警察局為測謊檢查，受囑託機關就檢查結果，以該
      機關名義函覆原囑託之送鑑單位，該測謊檢查結果之書面
      報告，即係受囑託機關之鑑定報告，該機關之鑑定報告，
      形式上若符合測謊基本程式要件，包括：(1)經受測人同意
      配合，並已告知得拒絕受測，以減輕受測者不必要之壓力
      ；(2)測謊員須經良好之專業訓練與相當之經驗；(3)測謊儀
      器品質良好且運作正常；(4)受測人身心及意識狀態正常；
      (5)測謊環境良好，無不當之外力干擾等要件，即賦予證據
      能力，非謂機關之鑑定報告書當然有證據能力；具上述形
      式之證據能力者，始予以實質之價值判斷，必符合待證事
      實需求者，始有證明力；刑事訴訟法就證據之證明力，採
      自由心證主義，由法院本於確信自由判斷，惟法院之自由
      判斷，亦非漫無限制，仍不得違背經驗法則及論理法則；
      測謊檢查之受測者可能因人格特性或對於測謊質問之問題
      無法真正瞭解，致出現不應有之情緒波動反應，此時若過
      於相信測謊結果，反而有害於正確之事實認定；惟一般而
      言，受測者否認犯罪之供述呈現不實之情緒波動反應，不
      得採為有罪判決之唯一證據，若受測者否認犯罪之供述並
      無不實之情緒波動反應，又無其他積極證據證明其被訴之
      犯罪事實，自得採為有利於受測者之認定；復按刑事訴訟
      法第二百零六條第一項規定：「鑑定之經過及其結果，應
      命鑑定人以言詞或書面報告」，又法院或檢察官囑託相當
      之機關鑑定，準用第二百零六條第一項之規定，同法第二
      百零八條第一項亦有明文規定；是鑑定報告書之內容應包
      括鑑定經過及其結果，法院囑託鑑定機關為測謊檢查時，
      受囑託之鑑定機關不應僅將鑑定結果函覆，並應將鑑定經
      過一併載明於測謊之鑑定報告書中，若鑑定報告書僅簡略
      記載檢查結果而未載明檢查經過，既與法定記載要件不符
      ，法院自應命受囑託機關補正，必要時並得通知實施鑑定
      之人以言詞報告或說明，否則，此種欠缺法定要件之鑑定
      報告不具備證據資格，自無證據能力可言。又測謊鑑定，
      係依一般人在說謊時，會產生遲疑、緊張、恐懼、不安等
      心理波動現象，乃以科學方法，由鑑定人利用測謊儀器，
      將受測者之上開情緒波動反應情形加以記錄，用以分析判
      斷受測者之供述是否違反其內心之真意而屬虛偽不實。故
      測謊鑑定，倘鑑定人具備專業之知識技能，復基於保障緘
      默權而事先獲得受測者之同意，所使用之測謊儀器及其測
      試之問題與方法又具專業可靠性時，該測謊結果，如就有
      利之供述，經鑑定人分析判斷有不實之情緒波動反應，依
      補強性法則，雖不得作為有罪判決之唯一證據，但非無證
      據能力，仍得供裁判之佐證，其證明力如何，事實審法院
      有自由判斷之職權。最高法院九十二年台上字第二二八二
      號、九十四年度台上字第三一六八、三九四七號號判決均
      可資參照。
    2.經查，內政部警政署刑事警察局九十三年二月十八日刑鑑
      字第○九三○○三八五六七號庚○○測謊鑑驗結果通知書
      （見偵字第五二三九號卷第八二至八四頁）固僅就被告庚○○受測時使用之鑑驗方法、鑑驗結果、測謊鑑驗資料表
      、測謊鑑定證明書、測謊圖譜分析量化表、測謊儀器測試
      具結書等為記載。惟同局九十三年七月二十七日刑鑑字第
      ○九三○一三六七六八號函，針對庚○○測謊鑑驗結果之
      說明（見原審重訴字卷第二宗第三○頁）、同局九十三年
      八月二日刑鑑字第○九三○一四二六二○號函，針對庚○○測謊鑑驗結果刑事警察局施測人員學經歷資料之說明及
      函附資料（見原審重訴字卷第二宗第三五頁）、同局九十
      三年九月二十四日刑鑑字第○九三○一八○七三七號函，
      針對庚○○測謊鑑驗結果之說明及函附資料（見原審重訴
      字卷第三宗第七八頁）、鑑定人蕭志平履歷資料（見原審
      重訴字卷第七宗第一○九至一二二頁），已就上開最高法
      院判決要旨揭示測謊報告應需具備之(1)經受測人同意配合
      ，並已告知得拒絕受測，以減輕受測者不必要之壓力；(2)
      測謊員須經良好之專業訓練與相當之經驗；(3)測謊儀器品
      質良好且運作正常；(4)受測人身心及意識狀態正常；(5)測
      謊環境良好，無不當之外力干擾等要件詳予補充記載、說
      明；復經鑑定人即對被告庚○○實施測謊之蕭志平於九十
      四年八月二十二日原審審理時到庭證述甚明（見原審重訴
      字卷第七宗第一○○至一○七頁）。因此，依照上開最高
      法院判決要旨，上開庚○○測謊之鑑定報告應認具有證據
      能力。
（二）被害人辛○○警詢筆錄的證據能力
    1.對於被害人辛○○九十二年十一月二十八日第一次警察詢
      問筆錄（見偵字第五二三九號卷第一八九至一九三頁）、
      九十二年十二月八日第二次警察詢問筆錄（見斗警刑字第
      ○九二○○一三三八七號卷第一至三頁）、九十二年十二
      月九日第三次警察詢問筆錄（見斗警刑字第○九二○○一
      三三八七號卷第五頁）、九十二年十二月九日第四次警察
      詢問筆錄（見斗警刑字第○九二○○一三三八七號卷第六
      頁）之證據能力，被告庚○○辯稱，因為被害人第三、四
      次之警詢筆錄並沒有警詢錄音帶可資勘驗，以作為檢察官
      證明這二份筆錄具有特別可信的參考，因此上開被害人第
      三、四次之警詢筆錄並無證據能力，至於被害人第一、二
      次之警詢筆錄之內容則希望以原審勘驗筆錄替代之。
    2.按訊問被告，應全程連續錄音；必要時，並應全程連續錄
      影，刑事訴訟法第一百條之一第一項固定有明文。惟上開
      條文係針對訊問被告所為之規定，對於被告以外之人所為
      之訊問則無相同之規定。惟上開規定之立法目的，在於建
      立詢問筆錄之公信力，並擔保詢問程序之合法正當；亦即
      在於擔保陳述者對於詢問之陳述係出於自由意思及筆錄所
      載內容與其陳述相符。經查，證人即被害人辛○○於原審
      審理時到庭結證證稱：(1)九十二年十一月二十八日、九十
      二年十二月九日第三、四次之警察詢問筆錄之內容，係依
      案發時之情形，出於自己之意思向警察所為之陳述，並無
      他人強迫要如何講，所述均照事實陳述，並無故意要構陷
      歹徒；(2)九十二年十二月九日第三次警察詢問筆錄上辛○○之簽名及指印（見斗警刑字第○九二○○一三三八七號
      卷第六頁）係親自製作，九十二年十二月九日第四次警詢
      筆錄上之簽名、指印亦係親自製作；(3)九十二年十二月九
      日當日指認被告庚○○係依自己之記憶等語（見原審重訴
      字卷第六宗第二一一頁反面至第二一四頁）。是以被害人
      辛○○上開於警詢時所為之陳述，均係依照被害人之自由
      意志依其記憶所為之陳述，並無其他非法取證之情形，應
      可確信。被害人辛○○之第三、四次警詢筆錄雖無錄音內
      容可資佐證，但因被害人並非被告，自無刑事訴訟法第一
      百條之一規定之適用，況被害人上開警詢筆錄之陳述係出
      於自由意思及筆錄所載內容與其陳述相符，亦經被害人於
      筆錄製作完成後簽名確認，並無違背刑事訴訟法第一百條
      之一立法目的之情形存在。因此，被害人辛○○九十二年
      十二月九日第三、四之警詢筆錄不因無錄音帶佐證而無證
      據能力。
    3.再者，證人即被害人辛○○於原審審理時，在交互詰問過
      程，對於檢察官及辯護人詰問之問題，雖多表示不記得。
      然證人辛○○卻對於其上開警詢筆錄內容之正確性於原審
      審理時有如下之證述，本院因此認為證人辛○○確已將上
      開警詢時之陳述引用成為證述之內容：(1)（檢察官問：就
      你自己陳述的部分，檢察官再跟你確認一次，就指認這四
      張照片裡面你做的陳述，九十二年十二月九日第三、四次
      筆錄及指認相片，提示警卷二第五、六頁及三○頁予證人
      閱覽）就上開筆錄及紀錄表，你當時跟警察所說的話，是
      否出於自由意識並且依據事實陳述？）證人辛○○答：對
      （見原審重訴字卷第六宗第二一四頁）。(2)九十二年十二
      月九日第三次警察訊問筆錄上辛○○之簽名及指印（◎見
      警卷二第六頁）係親自製作，九十二年十二月九日第四次
      警詢筆錄上之簽名、指印亦係親自製作（見原審重訴字卷
      第六宗第二一二頁反面、第二一三頁）。(3)（檢察官問：
      你在當天有指認過被告本人，你當時是憑藉什麼，去指認
      這位被告？）證人辛○○答：憑自己的意思。（檢察官問
      ：你是指記憶嗎？）證人辛○○答：對，記憶（見原審重
      訴字卷第六宗第二一四頁反面）。(4)本院認為證人辛○○
      於原審審理時作證的過程中，對於遭綁架之過程、曾否因
      本案前往分局製作筆錄等情節竟均證稱：忘記了（見原審
      重訴字卷第六宗第二○九頁反面），但對於上開警詢筆錄
      內容確依事實陳述、警詢筆錄內容中有關簽名、捺印及指
      認時係憑藉警詢時之記憶等問題卻又能確定的回答，證人
      辛○○顯然係技巧性的引用其警詢中之供述，因此本院認
      為辛○○上開四份警詢筆錄的內容均已由證人辛○○於原
      審審理時之證述而帶入成為其審判中供述之內容。
二、訊據上訴人即被告庚○○矢口否認有參與上開犯行，辯稱：
    伊係聽堂哥戊○○陳述上開犯罪事實，因戊○○之手機無法
    撥出，故伊於九十二年十一月二十七日之後即將自己之手機
    借予戊○○使用，伊於九十二年十一月二十五日至同年月二
    十八日均在伊女友楊雅玲嘉義大林住處為楊雅玲祖母守靈，
    被害人辛○○應是指認錯誤，並否認與乙○○、戊○○、劉
    冠昇、甲○○、壬○○等人有擄人勒贖之犯意聯絡；及曾於
    九十二年十一月二十六日中午時，與劉冠昇、甲○○等人進
    入拘禁辛○○之現場又伊純因與戊○○係堂兄弟之關係，於
    戊○○涉犯本案期間，仍與彼等交往，且據戊○○轉述案情
    並搭載戊○○逃亡致糾葛其間，造成測謊有不實反應云云。
三、經查：
（一）證人辛○○證稱：於九十二年十一月二十六日遭歹徒擄至
      老宅後，經掙扎後頭罩、眼睛上遭矇住之膠帶脫落，因此
      有看見該拘禁房間內之擺設，當時曾看見有三名歹徒，其
      中一名歹徒之特徵較有印象，身高約一百七十公分、瘦高
      、衣衫不整（顏色不詳）、短髮、約二十幾歲。嗣經承辦
      員警提示雲林縣警察局斗南分局指認犯罪嫌疑犯紀錄表上
      四位被指認人相片後，其確認庚○○即為該名歹徒。再經
      承辦員警帶被告庚○○本人供其指認，因庚○○站在前面
      ，所以十分確定是他等情，均據被害人辛○○於警詢時陳
      述甚明（見偵字第五二三九號卷第一九二頁，斗警刑字第
      ○九二○○一三三八七號卷第五頁反面、第六頁反面、第
      二四頁），而上開警詢筆錄內容之正確性復經證人辛○○
      到庭證述明確，已如上述，併此敘明。
（二）被告壬○○雖辯稱被害人辛○○應是指認錯誤云云。惟查
      ：
    1.按刑事實務上之對人指認，乃犯罪後，經由被害人、共犯
      或目擊之第三人，指證並確認犯罪嫌疑人之證據方法。現
      行刑事訴訟法並無關於指認程序之規定，如何由證人正確
      指認犯罪嫌疑人，自應依個案之具體情形為適當之處理，
      法務部及司法警察主管機關對於指認程序所訂頒之相關要
      領規範，或學者發表之指認原則，無非提供辦案人員參考
      之資料，故證人之指認程序與相關要領規範不盡相符時，
      尚難謂係違反法律位階之「法定程序」，遑論學者個人發
      表之指認原則。況指認之程序，固須注重人權之保障，亦
      需兼顧真實之發現，確保社會正義實現之基本目的。如證
      人於審判中，已依人證之調查程序，陳述其出於親身經歷
      之見聞所為指認，並依法踐行詰問之程序後，綜合證人於
      案發時停留之時間及所處之環境，足資認定其確能對被告
      觀察明白，認知被告行為之內容，該事後依憑個人之知覺
      及記憶所為之指認客觀可信，並非出於不當之暗示，亦未
      違悖通常一般日常生活經驗之定則或論理法則，又非單以
      證人之指認為被告論罪之唯一依據時，自不得僅因證人之
      指認程序與相關要領規範或其他學者個人之見解未盡相符
      ，遽認其無證據能力；苟證人於警詢或偵查中所為之指認
      陳述，與審判中不符時，亦應審酌其先前之供述，是否符
      合刑事訴訟法第一百五十九條之二、之三或之五所規定得
      為證據之情形，以定其取捨，方符採證法則，最高法院九
      十四年台上字第三三○七號判決可資參照。
    2.被害人辛○○如何親眼目睹被告庚○○之過程，經被害人
      辛○○於警詢時陳稱：我在該拘禁之房間時，因我有流汗
      及掙扎，以致黑色頭罩及膠帶鬆落，所以我有看見該房間
      之擺設，還有看見三名歹徒，其中一名之特徵較有印象。
      我看見的那名歹徒其特徵身高約一七○公分、瘦高、衣衫
      不整（顏色不詳）、短髮、約二十幾歲；我可以指認出較
      有印象的那名歹徒；我被擄走後，被帶進拘禁地點，給我
      吃安眠藥，我睡醒時，頭罩及蒙眼睛之膠帶脫落，我看到
      庚○○站在前面，所以我十分確定是他（見斗警刑字第○
      九二○○一三三八七號卷第三頁、第六頁反面）；證人即
      被害人辛○○於檢察官訊問時結證稱：「……我被帶到房
      間之後，他們先把我放在地上，並給我吃三顆安眠藥，接
      著又將手銬解開變成反銬，才又把我放在床上，之後他們
      就離開現場，我一發現他們離開即馬上掙扎，後來即把面
      罩及膠帶掙扎掉，這都是被綁當天白天的事」、「剛剛開
      始沒有看到半個人，後來過了一段時間才看到三人」、「
      （問：被綁那當天眼罩掉下來到你看到人約多久？）沒有
      辦法確定，但是有一段時間，因為我可以看到東西之後又
      掙扎一段時間，忽然有三個歹徒進來，又沒有腳步聲，我
      被他們嚇了一跳，他們也被我嚇了一跳，之後有人問我說
      有沒有人進來，我回說沒有，接著他們可能因為沒有想到
      我竟然有辦法將頭罩跟膠帶弄掉，就很慌張的又用膠布反
      覆繞很多圈矇上我的眼睛，並再給我吃六顆安眠藥，我印
      象中他們還有人說了一句『給他吃安眠藥何以沒有睡著』
      的話，接著他們有沒有說話我已記不得了」（見偵字第五
      二三九號卷第七五至七六頁）等語。
    3.是以被害人辛○○經歹徒擄至遭拘禁之房間，並將頭罩及
      膠帶掙扎掉的時間是在白天，從頭罩、眼睛上之膠帶掙扎
      掉到看到三名歹徒，已經相當時間，這段時間被害人辛○○已可看到東西後，又經過相當時間。因此，被害人辛○○之眼睛雖曾遭甲○○等人用膠帶矇住，但由被害人上開
      證述可知，被害人看到庚○○時，頭罩及眼睛上的膠帶已
      經脫落一段時間，並且足以讓被害人看清遭拘禁房間內之
      擺設情形。而當時是白天，可使被害人看清房間內之擺設
      ，則該房間內之光線也應該可以讓被害人看清楚被告庚○○之相貌。又從庚○○等人進入拘禁被害人之房間發現被
      害人之頭罩、眼睛上的膠帶掉落，進入房間的三人中，尚
      對被害人詢以是否有人進來，在被害人回答之後，進入房
      間之人才又將被害人眼睛矇上，及餵食安眠藥。因此，被
      告庚○○等三人在被害人眼睛足以看清楚該房間內擺設後
      ，停留在該拘禁被害人之房間內，尚有與被害人對答，讓
      被害人對庚○○之相貌更加深印象。至於被害人辛○○在
      遭拘禁房間內看到被告庚○○時並未近視，亦據證人辛○○於原審審理時證述甚詳（見原審重訴字卷第六宗第二一
      五頁反面），自亦無礙於被害人辨識被告庚○○相貌之正
      確性。
    4.證人即員警張奮翔於原審審理時結證稱，被害人辛○○於
      雲林縣斗南分局指認被告庚○○之過程，係警察通知被害
      人辛○○到斗南分局裡，先請辛○○指認照片，照片指認
      後才帶辛○○去指認被告庚○○。被害人要指認照片前，
      有告訴被害人等一下要去看的可能不是抓他的人；被害人
      指認被告庚○○本人時，被害人辛○○是在走廊邊外側，
      靠近花園，與被告庚○○相距約四公尺，中間隔著透明的
      玻璃，因為晚上外面比較暗，裡面有點燈，裡面玻璃是清
      楚，可以看到裡面，看得很清楚；指認被告庚○○本人時
      ，該房間裡尚有斗南分局同事一、二個在裡面，年齡都與
      被告庚○○差不多等語（見原審重訴字卷第六宗第二二四
      反面至二二六頁）。又被指認人所在與指認人間相隔之玻
      璃為透明玻璃，亦有雲林縣警察局斗南分局九十四年九月
      五日斗六警刑字第○九四○○○○九四九六號函文及所附
      被害人辛○○指認位置照片及相關位置圖在卷可憑（見原
      審重訴字卷第七宗第二○四至二○六頁），足以佐證證人
      張奮翔上開證述屬實。
    5.上開被害人辛○○指認被告庚○○本人之過程，既經證
      人張奮翔於指認口卡（照片）前即告知被害人指認之口
      卡裡，有可能並非歹徒之一，並於口卡指認時指認出被
      告庚○○後，始進而指認被告庚○○本人，綜合證人辛○○於案發時得以觀察被告庚○○之時間及所處之環境
      ，足資認定證人辛○○確能對被告庚○○觀察明白，且
      證人辛○○事後依憑個人之知覺及記憶所為之指認應屬
      客觀可信，並非出於不當之暗示，亦未違悖通常一般日
      常生活經驗之定則或論理法則，堪信屬實無誤。
（三）再者，被告庚○○就其沒有參與辛○○被擄人勒贖案；九
      十二年十一月二十六至二十八日期間其沒有到過現場等情
      ，經測謊測試結果呈不實反應，此有內政部警政署刑事警
      察局九十三年二月十八日刑鑑字第○九三○○三八五六七
      號庚○○測謊鑑驗結果通知書一份在卷可查（見偵字第五
      二三九號卷第八二至八四頁）。而上開測謊鑑定，經受囑
      託機關及內政部警政署刑事警察局補正，並由實施鑑定之
      人即鑑定人蕭志平於原審審理時以言詞報告及說明，應具
      有證據能力，已如上述。又審酌本案鑑定人蕭志平之學歷
      及經歷，足認鑑定人具備專業之知識技能，復基於保障緘
      默權而事先獲得受測者庚○○之同意，所使用之測謊儀器
      及其測試之問題與方法具專業可靠性，亦有內政部警政署
      刑事警察局九十三年九月二十四日刑鑑字第○九三○一八
      ○七三七號函可資佐證（見原審重訴字卷第三宗第七八頁
      ）。而上開測謊結果，就庚○○所為有利於己之供述，經
      鑑定人分析判斷有不實之情緒波動反應，依補強性法則，
      即得供裁判之佐證（參照最高法院九十四年度台上字第三
      一六八號判決）。依據被告庚○○上開測謊鑑驗結果，並
      參酌上開證人即被害人辛○○之指認，被告庚○○確有參
      與本案擄人勒贖之犯行應堪認定。
（四）又證人即被害人辛○○於警詢時及檢察官訊問時，均陳述
      在其掙脫眼睛上膠帶後，在被拘禁之房間內看到三名歹徒
      ，並指認其中一人為庚○○（見斗警刑字第○九二○○一
      三三八七號卷第三頁，偵字第五二三九號卷第七六頁）。
      至於其餘二位歹徒，參酌被告甲○○陳述被害人醒來時曾
      看到伊及劉冠昇（見原審重訴字卷第六宗第四六頁）。從
      而，可以認定被害人辛○○當時所見之三名歹徒應為被告
      庚○○、甲○○及劉冠昇。被告庚○○既在老宅與被告甲○○、劉冠昇一同看守被害人辛○○，則被告庚○○與甲○○及劉冠昇係基於擄人勒贖之犯意聯絡一事應可認定。
      又庚○○與戊○○於九十二年十一月二十六日、十一月二
      十七日晚上即本案擄人勒贖期間均一同出外與朋友泡茶，
      為被告庚○○所自承，庚○○並於九十二年十二月八日開
      車協助戊○○逃亡至屏東一帶，亦據證人即庚○○之友人
      楊雅玲證述明確（見原審重訴字卷第七宗第六六頁、第七
      三頁正反面）。復參以被告庚○○與戊○○於九十二年十
      一月二十六日至同年十一月二十八日釋放被害人之期間，
      均有密切之通聯（見附表五編號五二、五四、五八、五九
      、六○、六二至六八之通聯紀錄）。戊○○於逃亡前與乙○○、甲○○、劉冠昇等人開會商討由何人出面扛起本案
      罪責時，亦是在庚○○住處，亦據戊○○、甲○○及乙○○陳述相符（見原審重訴字卷第五宗第二○八頁反面、第
      六宗第一○四頁反面、第七宗第二三二頁正反面）。綜合
      上情，被告庚○○與戊○○間就本案擄人勒贖之犯行亦應
      有犯意聯絡。至於被告庚○○與共犯乙○○、壬○○間也
      有犯意聯絡，詳如上開被告乙○○部分之論述。被告庚○○於本院雖再度聲請詰問證人辛○○、甲○○有關辛○○
      在房間內目擊之人究是否庚○○云云，惟此部分業經辛○○供明在卷，且該證人已由原審予以合法訊問，且於訊問
      時予當事人詰問之機會，其陳述明確別無訊問之必要，不
      得聲請再行傳喚。
四、對被告庚○○辯解，本院認為不能採信，理由如下：
（一）查被告庚○○於九十二年十一月二十六日上午及下午之所
      在，據被告庚○○於原審審理時初稱，九十二年十一月二
      十五日中午，我女友楊雅玲的姐姐打電話給我告知楊雅玲
      之祖母過世，我就與楊雅玲回去嘉義縣大林鎮，十一月二
      十五日晚上還有回來洗澡；十一月二十六日早上在家裡，
      看電視，都在家裡；當時楊雅玲在睡覺；但十一月二十六
      日還沒有到中午時我還有去大林，後來我就都在那裡，有
      時只有楊雅玲在那裡而已，我回斗六洗澡；十一月二十五
      日跟楊雅玲回斗六直到十一月二十六日的中午，我都跟楊
      雅玲在一起；十一月二十六日至十一月二十八日其中有一
      天戊○○有打電話叫我去載，我的音響壞了，不知是這幾
      天的其中一天戊○○有打給我，那時我在睡覺，我的音響
      壞了就是被人偷了，是因為戊○○開去臺北才被偷，所以
      戊○○有打電話給我說要換音響，就是這幾天的其中一天
      ，我好像有去搖滾PUB門口載戊○○，並與戊○○一同去
      換音響等語（見原審重訴字卷第七宗第六一、六三頁、第
      六四頁反面、第六五頁正反面、第六七頁反面、第六八頁
      ）。嗣經其辯護人提示被告庚○○持用之0000000
      000號行動電話如附表五編號五○、五一、五三之通聯
      紀錄後，被告庚○○即改稱：附表五編號五○該通電話是
      楊雅玲要問我是否已起床，當時我在睡覺。在這通電話之
      前，沒有多久的時間，楊雅玲一人獨自開車到大林。至於
      楊雅玲在十二時五十分及十三時十四分打電話給我（即附
      表五編號五一、五三），目的是楊雅玲要回家裡載我，問
      我是否起來，她要回斗六這裡等語（見原審重訴字卷第七
      宗第六九頁正反面）。顯見九十二年十一月二十六日七時
      四十六分三十九秒至十三時十四分三十一秒止，證人楊雅
      玲並未在被告庚○○身邊，應可認定。
（二）證人楊雅玲於原審審理時證稱，九十二年十一月二十五日
      那天我們兩個聊天聊到早上十點多才睡覺，睡不到半個鐘
      頭，我妹妹打電話來，是庚○○幫我接的，我妹妹跟庚○○說我阿媽過世，要我馬上趕回大林，庚○○就叫我起來
      ，我換喪服的時候，就叫庚○○載我回大林，回到大林的
      時候好像十二點多，快一點了；我跟我姐姐燒腳尾金，在
      那裡燒到晚上六、七點，我爸爸叫我先回去，因為我跟庚○○已經三十個鐘頭沒有睡覺，所以我跟庚○○回斗六，
      我回到斗六的時候，我們沒有馬上睡覺，記得我們先吃飯
      、洗澡，我們在房間聊天約有一、二個鐘頭我們才睡覺，
      到半夜我妹妹叫我起來，叫我去接她，庚○○要休息，所
      以那天半夜二、三點，我自己一人開車回到大林，我一直
      待到二十六日早上的六、七點，我記得那時我姐姐有打電
      話給我，她說要向我借車子，我問她你有要載我回斗六，
      她說沒有，她要我叫庚○○起來，我記得六、七點打電話
      ，我打二、三通電話他才接，我問我怎麼了，我說我姐姐
      要跟我借車子，我叫庚○○從斗六來載我，等一下要準備
      回家，後來我姐姐說不用了，我就跟庚○○繼續睡覺，我
      待到從大林要回斗六的時候，我有打電話給庚○○，打了
      二、三通電話他沒有接，到了第四通他接，我跟他說我在
      路上；快到家的時候，我記得那時他家有喪事，我剛搬到
      斗六我不認識路，我打給庚○○問他他家的路怎麼走，他
      叫我從另外一個巷子回去，我回去時庚○○已經醒了，我
      記得回到家好像十二點多，還是一點，庚○○在家裡陪我
      到二點多、還是三點多，他就接到一通電話，他跟我說他
      的車子音響他要裝車子音響，叫我先睡覺；我就跟他說好
      ，我先睡覺，你去裝音響，他跟我拿四、五千元去裝音響
      ，我記得他裝音響完，他六點多有回來，他叫我起來吃飯
      或是幹麼，我沒有起來，我睡到晚上十點多，我起來就先
      洗澡，洗澡後，我們去斗六，他好像是去市區買檳榔，買
      檳榔後我們又回大林，一直待到早上二十七日凌晨五、六
      點我們又回家裡，回到家裡，我們就洗澡完睡覺，睡到應
      該是中午等語（見原審重訴字卷第七宗第七○頁反面、第
      七一頁）。證人楊雅玲於原審審理時對於九十二年十一月
      二十六日及二十七日與庚○○之行程，供述雖鉅細靡遺。
      惟查，證人楊雅玲於原審審理時亦坦承，其於審理前有看
      過庚○○上開行動電話之通聯紀錄（見原審重訴字卷第七
      宗第七五頁）。是證人楊雅玲其於原審審理時之證述是否
      附和庚○○上開通聯紀錄之記載已有可疑。況且，證人楊
      雅玲經檢察官於原審詰問關於九十二年十一月二十八日至
      同年十二月一日之相關行程，其所證述內容又與被告庚○○之通聯紀錄相左，而證人楊雅玲對此之解釋為其記憶力
      沒有那麼好（見原審重訴字卷第七宗第七六頁）。但是其
      對於能鉅細靡遺的交代九十二年十一月二十六至二十七日
      其與庚○○之相關行程，又證稱係因其記憶力還不錯（見
      原審重訴字卷第七宗第七五頁）。顯然證人楊雅玲於原審
      審理時之證詞可信度不高。況且，證人楊雅玲上開證述也
      與庚○○於原審審理時經辯護人提示通聯紀錄前之陳述不
      一致，證人楊雅玲之證詞自難作為被告庚○○有利之認定
      。
（三）此外，被告庚○○陳稱，九十二年十一月二十六日至十一
      月二十八日其中有一天，我好像有去搖滾PUB門口載戊○○，並與戊○○一同去換音響云云。惟查，被告戊○○對
      此供稱，因為之前我開庚○○父親的車子到臺北音響有壞
      掉，十一月二十六日那天中午過後不知道幾點，庚○○有
      打電話給我說有跟朋友約要去修理音響；九十二年十一月
      二十五至二十八日與被告庚○○見面時間有三次，一次是
      到保長竹圍那邊，一次到距離藏匿肉票的附近一位朋友住
      處泡茶，二十八日晚上我和庚○○在一起算是第三次，前
      面兩次在一起的時間約為至少晚上十點過後（見原審重訴
      字卷第二宗第二二八、二二九頁）。從而，被告戊○○所
      述，被告庚○○曾經於九十二年十一月二十六日因修理音
      響而與其聯繫，但聯繫內容僅為被告庚○○與朋友有約要
      去修理音響。而被告戊○○於九十二年十一月二十五至二
      十八日與被告庚○○見面時間既僅有三次，且均為晚上時
      間。則被告庚○○出外修理音響之時間係於九十二年十一
      月二十六日中午過後，並非晚上。則被告戊○○並未與被
      告庚○○一同前往修理音響甚明。從而，被告庚○○及戊○○所述即不相符，而難以信實。
（四）被害人辛○○在老宅看到被告庚○○的時間點，證人即被
      害人辛○○於檢察官訊問時證稱，我被帶到房間之後，他
      們先把我放在地上，並給我吃三顆安眠藥，接著又將手銬
      解開變成反銬，才又把我放在床上，之後他們就離開現場
      ，我一發現他們離開即馬上掙扎，後來即把面罩及膠帶掙
      扎掉，這都是被綁當天白天的事（見偵字第五二三九號卷
      第七五頁）。被告甲○○於原審審理時亦陳稱，被害人眼
      罩脫落時，係擄人當天下午去看人質或接近中午時（見原
      審重訴字卷第六宗第四○頁反面、第七宗第二四○頁）。
      按被害人辛○○被擄之時間依目擊證人高英傑警詢時之陳
      述，係九十二年十一月二十六日九時三十分左右（見斗警
      刑字第○九三○○二○○六五號卷第二○頁）。而被告甲○○等人將被害人強押至老宅時約為同日九時四十幾分左
      右，亦據證人戊○○證述可稽（見原審重訴字卷第六宗第
      八二頁）。則被害人被強押至老宅，經被告甲○○等人餵
      食安眠藥，到被告甲○○等人離開房間之時間應不致超過
      當日中午，是被害人見到被告庚○○之時間應即為九十二
      年十一月二十六日接近中午時分。而這個時間點，如上所
      述，證人楊雅玲並不在被告庚○○身邊，亦未與被告庚○○有何通聯，自無從作為被告庚○○不在老宅之證明。
（五）被告戊○○供稱，於本案案發期間曾多次向被告庚○○借
      用手機使用，以便之後得以供作自己不在場之證明；被告
      庚○○亦陳述被告戊○○曾向其借用手機云云。然查，被
      告庚○○於檢察官訊問時辯稱，被告戊○○係於九十二年
      十一月二十七日向其借用手機；之後又改稱，僅係暫時借
      用，並不是一直都放在被告戊○○處云云。惟查，觀之被
      告庚○○如附表五所示之通聯紀錄自九十二年十一月二十
      八日之後，仍多有與被告戊○○通話之情形存在，庚○○
      女友楊雅玲與被告庚○○上開行動電話並有多次相互撥打
      之情形，如謂被告庚○○之手機確實借予被告戊○○顯違
      經驗法則。被告戊○○辯稱向被告庚○○借用手機係準備
      供作日後不在場證明之用，然被告戊○○於原審審理期間
      極力迴護被告庚○○，並為圖為庚○○卸責，而供出共犯
      壬○○，顯見被告戊○○與被告庚○○之間情誼極深厚。
      而被告戊○○上開辯解如屬實，豈非故意陷被告庚○○於
      擄人勒贖之重罪，以被告戊○○與被告庚○○間之兄弟情
      誼，被告戊○○上開不在場證明之陳述亦難信屬實。因而
      被告庚○○及戊○○上開供述，均係卸責或迴護之詞，無
      從採信。
（六）至於共犯乙○○、甲○○分別陳述，被告庚○○並未涉案
      云云，核與證人辛○○所述不符以及上開認定被告庚○○
      涉案犯罪事實之證據均不符，核屬迴護被告庚○○之詞，
      均無可採。
伍、按共同正犯之意思聯絡，原不以數人間直接發生者為限，即
    有間接之聯絡者，亦包括在內。被告己○○、乙○○、戊○○、甲○○、壬○○、庚○○與共犯「謝東賢」、劉冠昇等
    人均有參與本件犯行，目的一致，且有間接之聯絡，已如上
    述，則被告己○○與戊○○、劉冠昇、甲○○、壬○○及庚○○等；被告戊○○、甲○○、壬○○、庚○○與被告己○○、「謝東賢」等，彼此間雖無直接之聯絡，亦應無礙於其
    等為共同正犯之成立。此外，復有如下之證據，足供參酌：
    1.上揭有關被害人如何被擄人勒贖事實，業據被害人辛○○
    於警詢、檢察官偵查中及原審（見偵字第五二三九號卷第七
    四至七八頁、第一八九至一九三頁、警一三三八七號卷第一
    至三頁、第五、六頁、原審重訴字卷第六宗第二○九至二二
    二頁）、被害人之父鄭連傽於警詢及原審（見偵字第五二六
    九號卷第一八○至一八三頁、原審重訴字卷第五宗第七二至
    七七頁）證訴甚詳，又據證人即目擊現場經過之高英傑陳述
    有人被押進喜美銀色自小客車後往東和村方向行駛，而該車
    前後車牌用土黃色膠布粘貼（見警二○○六五號卷第二○頁
    ）；丙○○之父莊銘錄對老宅使用情形之陳述（見警一三三
    八七號卷第七頁）；己○○之父詹信夫對警察在其住處查獲
    手銬及黃色膠帶之陳述（見警二○○六五號卷第十五頁）；
    曾居住在老宅之林建勳對於老宅使用時間之陳述（見警一三
    三八七號卷第八至十頁）；及借車給乙○○之黃信槁（見偵
    字第五二三九號卷第一三六至一四二頁）、借車給劉冠昇之
    劉冠良（見警二○○六五號卷第十六至十九頁）均分別供明
    在卷。
    2.鑑定人蕭志平九十四年八月二十二日於原審審理時之陳述
    及其履歷資料（見原審重訴字卷第七宗第一○○至一○七、
    一○九至一二二頁）、內政部警政署刑事警察局九十三年二
    月十八日刑鑑字第○九三○○三八五六七號庚○○測謊鑑驗
    結果通知書（見偵字第五二三九號卷第八二至八四頁）、內
    政部警政署刑事警察局九十三年七月二十七日刑鑑字第○九
    三○一三六七六八號函針對庚○○測謊鑑驗結果之說明（見
    原審重訴字卷第二宗第三○頁）、內政部警政署刑事警察局
    九十三年八月二日刑鑑字第○九三○四二六二○號函針對庚○○測謊鑑驗結果刑事警察局施測人員學經歷資料之說明及
    函附資料（見原審重訴字卷第二宗第三五頁）、內政部警政
    署刑事警察局九十三年九月二十四日刑鑑字第○九三○一八
    ○七三七號函針對庚○○測謊鑑驗結果之說明及函附資料（
    見原審重訴字卷第三宗第七八頁）等情，足以證明共同被告
    庚○○辯稱，其沒有參與辛○○被擄人勒贖案；九十二年十
    一月二十六日至二十八日期間其沒有到過現場，經測試結果
    呈不實反應。而本案測謊鑑定主測者係由巡官蕭志平負責實
    施，蕭志平巡官係中原大學心理系及中央警察大學刑事系雙
    學士畢業、八十八年刑事鑑識人員三等特種考試及格、內政
    部警政署刑事警察局七級測謊技術講習班訓練合格。本案測
    謊當日所使用之測謊儀係美國儀器公司LAFAYETTE LX4000型
    電腦化測謊儀，其功能運作一切正常。至測謊標準作業程序
    分為蒐集資料、測前會談、儀器測試、結論分析及測後晤談
    等五個階段。鑑定人蕭志平並於原審審理時到庭結證後就測
    謊經過詳為說明（見原審重訴字卷第七宗第一○○頁至第一
    ○八頁）。從而，上開測謊鑑定結果，形式上符合測謊基本
    程式要件，亦即：
    (1)經受測人同意配合，並已告知得拒絕受測，以減輕受測者
    不必要之壓力。(2)測謊員須經良好之專業訓練與相當之經驗
    。
    (3)測謊儀器品質良好且運作正常。(4)受測人身心及意識狀態
    正常。(5)測謊環境良好，無不當之外力干擾等要件，應認具
    有證據能力。上開測謊鑑驗結果復與本案犯罪事實具關連性
    ，並與本院認定之事實相同（見下述被告庚○○部分），應
    可採信。3.內政部警政署刑事警察局九十二年十二月二十四
    日刑紋字第○九二○二四一八六三號鑑驗書一份（見偵緝字
    第六號卷第五五至七二頁），足以證明拘禁被害人之臥室房
    門內側指紋與乙○○左拇指指紋相符，及C六－六二二七號
    自用小客車（按即被告等擄人時所用銀色小客車）後車廂內
    面紙盒上指紋與乙○○右拇指指紋相符。4.被害人鄭連傽匯
    款回條（見偵字第五二三九號卷第八八頁），足以證明被害
    人鄭連傽確有共匯款三百萬元，至華僑銀行民生分行林明輝
    、張玉嬌帳戶內之事實。5.雲林縣警察局斗南分局九十二年
    十二月八日拍攝被害人辛○○被囚禁地點之現場圖三幅及照
    片共六十二張（見斗警刑字第○九二○○一三三八七號卷第
    四○至五○頁、偵緝字第六號卷第七七至一○一頁），足以
    證明被害人辛○○被拘禁之地點即丙○○老宅之外觀、內部
    房間擺設之情形及現場跡證採集地點。6.雲林縣警察局斗南
    分局九十四年九月五日斗六警刑字第○九四○○○九四九六
    號函及所附被害人辛○○指認位置照片及相關位置圖（見原
    審重訴字卷第七宗第二○四至二○六頁）。足以證明斗南分
    局於九十二年十二月九日為被害人辛○○進行指認被告庚○○之程序時，被指認人庚○○所在與指認人辛○○間相隔之
    玻璃為透明玻璃，指認人可以透過透明玻璃看到被指認人，
    以及指認人與被指認人所在位置圖。7.雲林縣警察局斗南分
    局九十三年二月十九日斗警刑第0000000000之一
    號函文及所附中華電信股份有限中區○○○○路查詢公共電
    話通聯紀錄（見偵字第五二三九號卷第一三四、一三五、一
    四四至一五二頁）。足以證明被告乙○○於警詢時供稱係以
    雲林縣斗六市○○路與莊敬路口萊爾富便利商店前公共電話
    （內碼00－0000000）及雲林縣斗六市受天宮廟前
    公共電話（內碼00－0000000，分局函文誤載為0
    0－000000）通知聯絡。經雲林縣警察局斗南分局向
    中華電信公司雲林營運處調閱該二線電話通聯資料查證結果
    ，雖載明該二線電話自九十二年十一月二十六日起至十一月
    二十九日止，均未發現撥打國際線路情事。但細觀上開中華
    電信公司之通聯紀錄上之記載，其中有二欄位分別載明〈日
    期一一二六與一一二九間〉及〈國內長途直撥〉（見偵字第
    五二三九號卷第一四四、一五一頁），惟撥打大陸地區電話
    與撥打國內長途電話顯不相同，復佐以上開公共電話之通聯
    紀錄中均無國際電話之號碼可知，上開查詢結果並不足以證
    明被告乙○○所述有關如何與「謝東賢」聯繫部分不實。況
    且，被告乙○○對於自己確有參與本案犯行始終坦承不諱，
    對於在擄人後如何與「謝東賢」聯繫勒贖事宜，實無隱諱之
    必要，因此被告乙○○上開以雲林縣斗六市○○路與莊敬路
    口萊爾富便利商店前公共電話（內碼00－0000000
    ）及雲林縣斗六市受天宮廟前公共電話（內碼00－000
    0000）與「謝東賢」聯繫一節應可採信。8.被告乙○○
    手機號碼0000000000通聯紀錄（見偵字第五二三
    九號卷第一六四至一七三頁）、被告丙○○手機號碼000
    0000000通聯紀錄（見偵字第五二三九號卷第九六至
    一二○頁）、被告庚○○手機號碼0000000000通
    聯紀錄（見偵字第五二三九號卷第一五三至一五八頁）、被
    告戊○○手機號碼0000000000通聯紀錄（見偵字
    第五二三九號卷第一五九至一六三頁）、被告己○○手機號
    碼0000000000通聯紀錄（見偵字第五二三九號卷
    第一七四至一七九頁）、被害人鄭連傽手機號碼00000
    00000、0000000000之通聯譯文（見偵緝字
    第二六號卷第三七至五六頁）。足以證明被告己○○、乙○○、丙○○、庚○○、戊○○於本案案發前後通聯之對象、
    日期、通話秒數、通話時使用之基地台位置，以及被害人鄭
    連傽與勒贖之人通話之內容。9.臺灣大哥大股份有限公司九
    十三年七月二十二日台信網（九三）字第○九○三號函及所
    附申請人資料及通話時可能使用之基地台相關資料（見原審
    重訴字卷第二宗第四至十頁）、臺灣大哥大股份有限公司九
    十三年九月九日台信網（九三）字第一一二五號函及所附通
    話基地台位置圖（見原審重訴字卷第二宗第一八二至一八九
    頁）。足以證明被告乙○○、戊○○、庚○○持用上開手機
    號碼通聯紀錄基地台位置、雲林縣斗六市江厝里十一鄰部子
    三十六號（即被告庚○○住處）、雲林縣斗六市○○○路十
    一號（即老宅）、雲林縣斗六市○○路一九八號、雲林縣斗
    六市○○路一五○號（即搖滾PUB附近）、嘉義縣大林鎮上
    林里八鄰頂員林六十六號（即被告庚○○女友楊雅玲住處，
    見斗警刑字第○九二○○一三三八七號卷第二六頁）等處，
    持用行動電話通話時可能使用之基地台所在位置以及相關地
    圖。
    10.扣案之膠帶一捲及手銬一付。足以證明被告乙○○等人係
    持扣案膠帶矇住被害人辛○○之眼睛，及用手銬銬住被害人
    辛○○。綜上所述，本件事證明確，被告己○○、壬○○、
    庚○○所辯，均為卸責之詞，委無可採。被告己○○、乙○○、戊○○、甲○○、壬○○、庚○○犯行，均堪予認定。
陸、論罪科刑的理由：
一、核被告己○○、乙○○、戊○○、甲○○、壬○○、庚○○
    所為，均係犯刑法第三百四十七條第一項擄人勒贖既遂罪。
    被告己○○、乙○○、戊○○、甲○○、壬○○、庚○○與
    共犯「謝東賢」、劉冠昇間就上開擄人勒贖犯行互有犯意聯
    絡及行為分擔，均為共同正犯。被告甲○○、壬○○有如事
    實欄所載之論罪科刑執行情形，有臺灣高等法院被告前案紀
    錄表一份在卷可憑，其於有期徒刑執行完畢後五年內，再犯
    本件有期徒刑以上之罪，為累犯，依法加重其刑。被告己○○等人於擄人後未經取贖而釋放被害人辛○○，均應依法減
    輕其刑。被告甲○○、鍾以仁部分應依法先加後減之。
二、原審以被告乙○○罪證明確，因予適用刑法第二十八條、第
    三百四十七條第一項、第五項、第四十七條、第三十八條第
    一項第二款之規定，並審酌被告乙○○前未曾有論罪科刑之
    紀錄，有臺灣高等法院被告前案紀錄表一份在卷可查。惟被
    告乙○○四肢健全，竟不思從事正當工作，以己力賺取生活
    所需，而囿於貪念，與被告己○○等人以擄人勒贖之方式冀
    求非分之財，導致被害人辛○○及鄭連傽產生極大恐懼。又
    考量被告乙○○於本案犯行，居於策劃、指揮之角色，其犯
    行較諸其餘被告戊○○等人均較嚴重，有量處較重刑度之必
    要。惟念被告乙○○於犯案後就其本身涉案部分始終坦承犯
    罪等一切情狀，量處有期徒刑十年，又認被告乙○○所為擄
    人勒贖犯行，嚴重影響社會治安，依其犯罪性質，並不適合
    擔任公職及參與公共行政事務，有褫奪公權之必要，爰併宣
    告褫奪公權十年。並敘明扣案之手銬一付、膠帶一捲及未扣
    案之頭罩三只、開山刀一支，均為共同被告乙○○所有，其
    中手銬一付、頭罩三只及開山刀一支係供本案擄人犯行所用
    之物，至於膠帶一捲係供犯罪預備之物，業據共同被告乙○○供陳甚明（見斗警刑字第○九三○○二○○六五號卷第十
    二頁反面，偵緝字第六號卷第十九、二十頁，原審重訴字卷
    第五宗第十五頁反面至十六頁），其中頭罩三只及開山刀一
    支均未扣案，頭罩三只業已丟棄無法尋獲而滅失，至開山刀
    一支則置於上開銀色小客車內不知去向，亦據共同被告乙○○陳述明確（見斗警刑字第○九三○○二○○六五號卷第十
    二頁反面、原審重訴字卷第五宗第十五頁反面至第十六頁）
    ，因此僅就扣案之手銬一付、膠帶一捲依法宣告沒收之。而
    其餘未扣案之頭罩三只、開山刀一支，因未扣案或已滅失，
    又非違禁物，為免日後執行之困擾，即不宣告沒收。本院經
    核原判決認事用法俱無不合，量刑亦稱妥適，檢察官上訴意
    旨以量刑過輕，指摘原判決不當，非有理由，應予駁回。
三、原審對被告己○○、戊○○、甲○○、壬○○、庚○○等五
    人予以論罪科刑，固非無見；惟原判決認被告己○○與戊○○、劉冠昇、甲○○、壬○○、庚○○等間；認被告戊○○
    、甲○○、壬○○、庚○○與被告己○○、「謝東賢」等間
    ，各不成立共犯關係，自有未當。被告己○○、壬○○、庚○○上訴意旨否認犯罪，戊○○、甲○○請求從輕量刑，檢
    察官上訴意旨以量刑過輕，均指摘原判決不當，固無足取，
    惟原判決既有可議，自應由本院將原審不當之判決，予以撤
    銷改判；爰審酌：(一)被告己○○未曾有論罪科刑之紀錄，有
    臺灣高等法院被告前案紀錄表一份在卷可查。惟被告己○○
    四肢健全，竟不思從事正當工作，以己力賺取生活所需，而
    囿於貪念，與被告乙○○等人以擄人勒贖之方式冀求非分之
    財，導致被害人辛○○及鄭連傽產生極大恐懼。又考量被告
    己○○於本案犯行，居於策劃、指揮之主要角色，其犯行較
    諸其餘被告戊○○等人分擔執行、看守被害人辛○○等均較
    嚴重，有量處較重刑度之必要。又被告己○○於犯案後始終
    否認犯罪，難認有何悔意。惟考量被告己○○等人對於被擄
    之辛○○尚能提供飲食，且未進一步傷害被害人等一切情狀
    ，量處有期徒刑十年。又本院認被告己○○所為擄人勒贖犯
    行，嚴重影響社會治安，依其犯罪性質，不適合擔任公職及
    參與公共行政事務，有褫奪公權之必要，爰併宣告褫奪公權
    十年。(二)被告戊○○前未曾有論罪科刑之紀錄，有臺灣高等
    法院被告前案紀錄表一份在卷可查。惟被告戊○○四肢健全
    ，竟不思從事正當工作，以己力賺取生活所需，而囿於貪念
    ，與被告乙○○等人以擄人勒贖之方式冀求非分之財，導致
    被害人辛○○及鄭連傽產生極大恐懼。於犯後初始，尚飾詞
    狡辯企圖解免刑責，態度並非良好，以及被告戊○○於本案
    擄人勒贖犯行所分擔之角色，亦屬策劃、謀議之地位，僅較
    被告己○○、乙○○之層級稍低，並實際參與部分犯行，量
    刑上自應高於單純負責實施擄人犯行之被告甲○○、壬○○
    等人。惟念被告戊○○終能坦承犯罪，並因而供述本案共犯
    壬○○，使犯案者均能為其行為負責等一切情狀，量處有期
    徒刑八年六月。又本院認被告壬○○所為擄人勒贖犯行，嚴
    重影響社會治安，依其犯罪性質，並不適合擔任公職及參與
    公共行政事務，有褫奪公權之必要，爰併宣告褫奪公權八年
    。(三)被告甲○○四肢健全，竟不思從事正當工作，以己力賺
    取生活所需，而囿於貪念，與被告乙○○等人以擄人勒贖之
    方式冀求非分之財，導致被害人辛○○及鄭連傽產生極大恐
    懼。況被告甲○○前於八十六年間即因懲治盜匪條例案件，
    經臺灣臺南地方法院以八十六年度少訴字第十三號均判處有
    期徒刑五年確定，甫於九十一年四月十六日假釋保護管束期
    滿，有臺灣高等法院被告前案紀錄表一份在卷可查，竟仍再
    犯本案擄人勒贖之犯行，所為實無足取。又被告甲○○於犯
    後初始，尚飾詞狡辯企圖解免刑責，態度並非良好，以及被
    告甲○○實際前往實施擄人犯行，所為顯較被告庚○○僅負
    責看守被害人為重，量刑自應高於被告庚○○。惟念被告甲○○終能坦承犯罪，堪認有部分悔意，並因而供述本案共犯
    壬○○，使犯案者均能為其行為負責等一切情狀，量處有期
    徒刑七年六月。又本院認被告所為擄人勒贖犯行，嚴重影響
    社會治安，依其犯罪性質，並不適合擔任公職及參與公共行
    政事務，有褫奪公權之必要，爰併宣告褫奪公權七年。(四)被
    告壬○○四肢健全，竟不思從事正當工作，以己力賺取生活
    所需，而囿於貪念，與被告乙○○等人以擄人勒贖之方式冀
    求非分之財，導致被害人辛○○及鄭連傽產生極大恐懼。況
    被告壬○○前於八十六年間即因懲治盜匪條例案件，經臺灣
    臺南地方法院以八十六年度少訴字第十三號判處有期徒刑五
    年確定，甫於九十一年三月二十八日假釋保護管束期滿，有
    臺灣高等法院被告前案紀錄表一份在卷可查，竟仍再犯本案
    擄人勒贖之犯行，所為實無足取。又被告壬○○犯後尚飾詞
    狡辯企圖減輕刑責，態度並非良好。惟念被告壬○○能坦承
    部分犯罪，堪認有部分悔意等一切情狀，量處有期徒刑七年
    六月。又本院認被告所為擄人勒贖犯行，嚴重影響社會治安
    ，依其犯罪性質，並不適合擔任公職及參與公共行政事務，
    有褫奪公權之必要，併宣告褫奪公權七年。(五)被告庚○○四
    肢健全，竟不思從事正當工作，以己力賺取生活所需，而囿
    於貪念，與被告乙○○等人以擄人勒贖之方式冀求非分之財
    ，導致被害人辛○○及鄭連傽產生極大恐懼。又被告庚○○
    犯後始終飾詞狡辯企圖解免刑責，顯無悔意，及被告庚○○
    於本案擄人勒贖犯行中所分擔者為看守被害人之角色，並非
    謀議、策劃之主謀等一切情狀，量處有期徒刑七年。又認被
    告所為擄人勒贖犯行，嚴重影響社會治安，依其犯罪性質，
    並不適合擔任公職及參與公共行政事務，有褫奪公權之必要
    ，併宣告褫奪公權七年。扣案之手銬一付、膠帶一捲及未扣
    案之頭罩三只、開山刀一支，均為共同被告乙○○所有，其
    中手銬一付、頭罩三只及開山刀一支係供本案擄人犯行所用
    之物，至於膠帶一捲係供犯罪預備之物，業據共同被告乙○○供陳甚明（見斗警刑字第○九三○○二○○六五號卷第十
    二頁反面，偵緝字第六號卷第十九、二十頁，原審重訴字卷
    第五宗第十五頁反面至十六頁），其中頭罩三只及開山刀一
    支均未扣案，頭罩三只業已丟棄無法尋獲而滅失，至開山刀
    一支則置於上開銀色小客車內不知去向，亦據共同被告乙○○陳述明確（見斗警刑字第○九三○○二○○六五號卷第十
    二頁反面、原審重訴字卷第五宗第十五頁反面至第十六頁）
    ，因此僅就扣案之手銬一付、膠帶一捲依法宣告沒收之。而
    其餘未扣案之頭罩三只、開山刀一支，因未扣案或已滅失，
    又非違禁物，為免日後執行之困擾，即不宣告沒收。
乙、無罪部分
一、按犯罪事實應依證據認定之，無證據不得認定犯罪事實，不
    能證明被告犯罪者，應諭知無罪之判決，刑事訴訟法第一百
    五十四條第二項、第三百零一條第一項分別定有明文。又刑
    事訴訟法第一百六十一條第一項規定：檢察官就被告犯罪事
    實，應負舉證責任，並指出證明之方法。因此，檢察官對於
    起訴之犯罪事實，應負提出證據及說服之實質舉證責任。倘
    其所提出之證據，不足為被告有罪之積極證明，或其指出證
    明之方法，無從說服法院以形成被告有罪之心證，基於無罪
    推定之原則，自應為被告無罪判決之諭知，最高法院九十二
    年台上字第一二八號判例可資參照。
二、本件公訴人認被告丙○○涉有上述犯行，無非以共同被告己○○、乙○○、戊○○、壬○○、庚○○、甲○○、辛○○
    、鄭連傽、劉冠良、黃信槁、詹信夫、莊銘錄、高英傑、林
    建勳、張奮翔、許芬正等之陳述、內政部警政署刑事警察局
    九十三年二月十八日刑鑑字第○九三○○三八五六七號庚○○測謊鑑驗結果通知書（見偵字第五二三九號卷第八二頁）
    、九十三年七月二十七日刑鑑字第○九三○一三六七六八號
    函針對庚○○測謊鑑驗結果之說明（見原審重訴字卷第二宗
    第三○頁）、九十三年八月二日刑鑑字第○九三○四二六二
    ○號函針對庚○○測謊鑑驗結果刑事警察局施測人員學經歷
    資料之說明及函附資料（見原審重訴字卷第二宗第三五至四
    ○頁）及鑑定人蕭志平之原審審理筆錄（見原審重訴字卷第
    七宗第一○○至一○八頁）、內政部警政署刑事警察局九十
    二年十二月二十四日刑紋字第○九二○二四一八六三號鑑驗
    書（見偵緝字第六號卷第五五至七二頁）、九十三年三月十
    七日刑醫字第○九二○二三四九七八號鑑驗書（見偵字第五
    二三九號卷第九三頁）、九十三年七月二十三日刑醫字第○
    九三○一四六○一五號鑑驗書（見原審重訴字卷第二宗第十
    一頁）、九十四年二月二十五日刑醫字第○九四○○○七三
    八六號鑑驗書（見原審重訴字卷第四宗第二二九頁）、雲林
    縣警察局斗南分局九十二年十二月八日拍攝之照片二十二張
    （見斗警刑字第○九二○○一三三八七號卷第四○至五○頁
    ）、被害人辛○○被囚禁地點現場圖三幅及現場相片共四十
    張（見偵緝字第六號卷第七七至一○一頁），被告己○○、
    乙○○、戊○○、庚○○及丙○○所持用行動電話通聯紀錄
    各一份、臺灣大哥大股份有限公司九十三年七月二十二日台
    信網（九三）字第○九○三號函及所附申請人資料及通話時
    可能使用之基地台相關資料（見原審重訴字卷第二宗第四至
    十頁）及九十三年九月九日台信網（九三）字第一一二五號
    函及所附通話基地台位置圖（見原審重訴字卷第二宗第一八
    二至一八九頁）、遠傳電信股份有限公司九十三年八月十二
    日提供之0000000000號行動電話持機人資料（見
    原審重訴字卷第二宗第七七頁）、被害人鄭連傽手機號碼0
    000000000、0000000000號通聯譯文（
    見偵緝字第二六號卷第三七至五六頁）、被害人鄭連傽匯款
    回條（見偵字第五二三九號卷第八八頁正反面）、雲林縣警
    察局斗南分局九十三年二月十九日斗警刑第0000000
    000之一號函文及所附中華電信股份有限中區○○○○路
    查詢公共電話通聯紀錄（見偵字第五二三九號卷第一三四、
    一三五、一四四至一五二頁）、雲林縣警察局斗南分局九十
    四年九月五日函文及所附被害人辛○○指認位置照片及相關
    位置圖（見原審重訴字卷第七宗第二○四至二○六頁），以
    及扣案之膠帶及手銬等為其論據。
三、訊據被告丙○○矢口否認有參與本案擄人勒贖之犯行，辯稱
    ：伊所有位於嘉東中路十一號之老家係乙○○於案發前以有
    朋友要來住為由向伊借用，伊並不知乙○○等人有無參與本
    案；伊曾在老宅出入，故曾在老宅處抽過香菸；另於老宅處
    所採得被告之指紋，尚難證明係於九十二年十一月二十六日
    至十一月二十八日間所留；至於通聯紀錄亦只能證明曾與乙○○聯繫及所處之大致範圍，不能證明犯行等語。
四、經查：
（一）本案承辦員警於九十二年十二月八日上午發現被告丙○○
      老宅為藏匿人質處後，即由雲林縣警察局斗南分局偵查員
      於同日十二時十六分八秒以電話與被告丙○○聯繫，有被
      告丙○○上開通聯紀錄一份可資參照（見偵字第五二三九
      號卷第一`一六頁），而被告丙○○係於九十二年十二月
      八日二十時左右在雲林縣警察局斗南分局東和派出所製作
      警詢筆錄，亦有被告丙○○同日警詢筆錄詢問時間欄所載
      可證（見斗警刑字第○九二○○一三三八七號卷第十一頁
      ），被告丙○○並隨即返回該老宅接受警方詢問，亦核與
      附表二編號三五至三九通聯紀錄顯示之基地台位置即為老
      宅附近使用之基地台相符（雲林縣斗六市○○里○○路二
      十一之四號）。公訴意旨認被告丙○○至同日二十時左右
      才到派出所說明本案案情，進而推論被告丙○○應有涉及
      本案云云。然查，被告丙○○與偵查員通話後，即立刻前
      往老宅接受警方詢問（附表二編號三五至三九所示通聯紀
      錄之基地台），如被告丙○○確有涉案，經警通知後，被
      告丙○○苟欲逃避，當即逃亡或至他處尋思應對，以免立
      即應訊無法自圓其說。而何時到案說明，尚應斟酌各人情
      況不同，不能以到案應訊稍遲，遽而推論被告丙○○有上
      開犯行。
（二）又在老宅扣得之Marlboro牌煙蒂上殘存口水之DNA與涉嫌
      人丙○○DNA-STR型別相符；拘禁被害人之臥室房門內側
      之指紋與乙○○指紋卡之左拇指指紋相符、拘禁被害人之
      臥室房門外側牆壁上指紋與丙○○右中指指紋相符，固有
      內政部警政署刑事警察局九十三年三月十七日刑醫字第○
      九二○二三四九七八（見偵字第五二三九號卷第九三頁）
      、九十二年十二月二十四日刑紋字第○九二○二四一八六
      三號鑑驗書（見偵緝字第六號卷第五五至七二頁）在卷可
      查。然查，被告乙○○等人拘禁被害人之處所係被告丙○○之老宅，於老宅內外進出本屬自然，因而於老宅屋內留
      下煙蒂或指紋自屬正常。至於被告丙○○於檢察官訊問時
      表示，平常均抽「峰牌」香菸，沒有抽過其他廠牌香菸。
      但上開扣案送驗之香菸則係Marlboro牌煙蒂，對此被告丙○○經檢察官提示上開鑑驗書後，隨即陳稱是因其弟弟曾
      給其一包Marlboro牌香菸。而扣案之Ma rlboro牌煙蒂究
      竟何時即存在老宅並無其他積極證據可資佐證，而難以認
      定該煙蒂係在本案案發期間所遺留。是以上開刑事警察局
      被告丙○○之DNA及指紋鑑驗書均無法憑以認定被告丙○○涉犯本案。
（三）至公訴意旨認被告丙○○所持用0000000000號
      行動電話，於九十一年十一月十八日曾與己○○所持用0
      000000000號行動電話之聯繫，恰與乙○○所稱
      其於該日與可在大陸地區○○○○○道的「謝東賢」議定
      犯罪計劃日完全合致因而認被告丙○○知悉並參與本案云
      云。惟查被告丙○○上述通聯紀錄之內容，業據被告丙○○供稱係己○○向其表示要借用老宅。而乙○○、戊○○
      、庚○○等人係因被告丙○○之供述因而為警循線緝獲，
      而被告乙○○及戊○○，亦先後分別坦承犯行，但亦未指
      訴被告丙○○涉犯本案。因此，上開通聯紀錄除可證明被
      告丙○○曾與己○○因借用老宅而有通話外，實難據以認
      定被告丙○○知悉並參與本案犯行。
（四）再者，公訴意旨以被告丙○○迭次供稱其之所以確知乙○○等人涉犯本案，係因於九十二年十一月三十日晚間九時
      許，伊前往「搖滾PUB」店內與乙○○閒聊本案時，乙○○告以「那怎麼可能會去聽到鴿子聲」等語，惟乙○○於
      檢察官偵查時供稱，其等於十一月二十八日放人後，在十
      二月二日之後才再在「搖滾PUB」店裡遇到丙○○，因為
      店是在十二月二日重新開幕，所以伊記得等節，顯有不同
      ，而審之乙○○並不知此訊問用意而回應，且於偵查中對
      丙○○多有迴護，故認其供述可信度極高，則丙○○既非
      因此確知乙○○等人涉案，則論理上唯一可能的解釋即是
      其即為共犯，知悉何人涉案自屬當然云云。然查被告丙○○所辯，雖與被告乙○○所述不符，然僅就此點並不足作
      為認定被告丙○○涉案之積極證據。因為被告丙○○及乙○○所述上開時間均有可能將時間記憶錯誤所致。參以被
      告丙○○上開行動電話之通聯紀錄於九十二年十一月三十
      日十四時五十九分三十二秒至十五時一分三十秒使用之通
      聯基地台均為雲林縣斗六市○○路八十號十二樓之九即搖
      滾PUB附近（如附表二編號三二至三四所示）。因此，被
      告丙○○在上述通聯時間，並非不可能即在搖滾PUB內聽
      聞乙○○為上開陳述。況且，依被告丙○○上開行動電話
      九十二年十二月二日通聯紀錄之基地台所示（見偵字第五
      二三九號卷第一一○、一一一頁），被告丙○○當日曾前
      往臺南、高雄等地，但並未有在搖滾PUB附近通話之紀錄
      ，是被告乙○○上開陳述，是否可信亦非無疑。因而，公
      訴意旨以被告丙○○、乙○○上開陳述不一，而推論被告
      丙○○涉犯本案，尚嫌速斷，即難憑以認定被告丙○○涉
      犯本案之證據。
（五）被告丙○○於九十二年十一月二十六日十時二十四分三十
      四秒、十時二十六分二十四秒、十時二十七分二十秒、十
      時三十六分四十四秒、十時五十九分三秒時（即附表二編
      號二二至二六通聯紀錄），分別撥打電話給乙○○、戊○○上開持用之行動電話號碼、及接獲己○○住處之電話。
      被告丙○○在上開通聯紀錄所顯示與乙○○、戊○○錄通
      話時所使用之基地台為雲林縣斗六市○○里○○路二十一
      之四號，即老宅附近之基地台，是被告丙○○當時是有可
      能在老宅附近。被告丙○○供稱，於九十二年十一月二十
      六日二時三分二十八秒之通聯紀錄（即附表二編號十四）
      通聯內容為：阿哲說：「兄，今晚有朋友，要來住」；對
      附表二編號二二之通聯紀錄通話內容則陳稱：該通電話之
      內容係我向「阿哲」說：「朋友有來住嗎」，阿哲說：「
      有」（見斗警刑字第○九二○○一三三八七號卷第十四頁
      反面），對照被告丙○○對於上開附表二編號二二、十四
      通聯紀錄通話內容之陳述，被告丙○○明知被告乙○○所
      述的「朋友」是今晚要來住，卻在附表二編號二二，九十
      二年十一月二十六日上午十時二十四分三十四秒，被害人
      辛○○甫遭甲○○等人押至老宅的時間前後，在老宅附近
      撥打電話給共同被告乙○○，足令人對被告丙○○是否亦
      涉及本案產生懷疑。尤其，如附表二編號二二至二四之通
      聯紀錄，通話時間相差約三分鐘左右，所使用之基地台位
      置雖均為老宅附近之基地台，惟如附表二編號二五之基地
      台即已使用雲林縣斗六市○○里○○路六之八十一號之基
      地台，此通通話紀錄與編號二四之通聯紀錄時間相差僅約
      九分鐘左右。亦即被告丙○○當時可能是在移動狀態，才
      會有上開通話時間相近的二通通聯紀錄使用之基地台不同
      的結果。而被告丙○○如果僅是在被害人辛○○被強押至
      老宅時間前後行經老宅附近，上開通聯紀錄自亦不足採為
      不利被告丙○○認定之憑據。
（六）此外，本案共同被告己○○、乙○○、戊○○、甲○○、
      庚○○、壬○○所為陳述，除被告己○○及乙○○曾因借
      用老宅而與被告丙○○有所聯繫外，均無一語提及曾親自
      見聞被告丙○○參與本案犯行，是上開共同被告之陳述均
      無從資為認定被告涉犯本案之依據。而其餘檢察官所舉之
      上開證據，均無從證明被告丙○○有參與本案犯行，而難
      以作為被告丙○○不利認定之證據。
五、綜上所述，被告丙○○有無檢察官起訴書所述犯行，依公訴
    人所提出之證據，或其指出證明之方法，未能使本院之心證
    達到確信其為真實之程度，就被告是否涉犯本件犯行，仍有
    合理懷疑之存在，揆諸前揭法條及判例意旨，不能證明被告
    犯罪。
六、原審因而諭知被告丙○○無罪，並無不合。檢察官上訴意旨
    仍執前詞指摘原判決諭知被告丙○○無罪為不當，非有理由
    ，應予駁回。
丙、據上論斷，應依刑事訴訟法第三百六十九條第一項前段、第
    三百六十四條、第二百九十九條一項前段、第三百六十八條
    ，刑法第二十八條、第三百四十七條第一項、第五項、第四
    十七條、第三十七條第二項、第三十八條第一項第二款之規
    定，判決如主文。
本案經檢察官邱克斌到庭執行職務。
中    華    民    國    95    年    1     月    27    日
                  刑事第二庭    審判長法  官 葉居正
                                      法  官 莊俊華
                                      法  官 高明發
以上正本證明與原本無異。
如不服本判決，應於收受本判決後十日內向本院提出上訴書狀。
其未敘述上訴理由者並得於提起上訴後十日內向本院補提理由書
狀（均須按他造當事人之人數附繕本）「切勿逕送上級法院」。
                                      書記官 陳淑貞
中    華    民    國    95    年    2     月    3     日
附錄本案論罪科刑法條全文中華民國刑法第三百四十七條意圖勒
贖而擄人者，處死刑、無期徒刑或七年以上有期徒刑。
因而致人於死者，處死刑、無期徒刑或十二年以上有期徒刑；致
重傷者，處死刑、無期徒刑或十年以上有期徒刑。
第一項之未遂犯罰之。
預備犯第一項之罪者，處二年以下有期徒刑。
犯第一項之罪，未經取贖而釋放被害人者，減輕其刑；取贖後而
釋放被害人者，得減輕其刑。


司法院資訊處製作；財團法人民間司法改革基金會備份。
